【裁判字號】    88,訴,117
【裁判日期】    890522
【裁判案由】    給付貨款
【裁判全文】
臺灣臺南地方法院民事判決  八十八年度訴字第一一七號
    原      告  甲○○
    訴訟代理人  蘇陳俊哲律師
    被      告  台南縣旭山合作農場
                            設.
    法定代理人  吳森然      住.
    訴訟代理人  楊丕銘律師
右當事人間請求給付貨款事件，本院判決如左：
    主      文
原告之訴及其假執行之聲請均駁回。
訴訟費用由原告負擔。
    事      實
甲、原告方面：
  一、聲明：
    （一）被告應給付原告新台幣（下同）一百六十九萬三千七百六十四元及自訴狀
          送達之翌日起至給付日止按週年百分之五計算之利息。
    （二）前項判決請准提供擔保宣告假執行。
    （三）訴訟費用由被告負擔。
  二、陳述：
    （一）緣被告於民國（下同）八十一年間接辦國防部福利總處之國軍副食青果類
          直接運銷業務，該項業務原則上應由場員直接供應，缺乏貨品可由其他農
          民團體協助提供或由市場調度，由於被告當時資金短缺，人手又不足，故
          理事會乃口頭協定此項業務委任原告負責辦理供應，不足貨品由原告自行
          調度，風險亦由原告自行承擔，被告則收取直銷手續費百分之一，而每期
          貨款被告於扣取手續費後即撥付原告（直接轉入原告帳戶），此項業務由
          原告辦理供應已達七年餘之時間兩造均無異言。
    （二）詎料被告自八十七年七月上旬起至八十七年九月下旬止，竟將應給付原告
          之貨款予以扣付，共計一百六十九萬三千七百六十四元（即八十七年七月
          上旬扣三五０００元、八十七年七月下旬扣八一四九○四元、八十七年八
          月中旬扣二一六○○元、八十七年九月中旬扣五四四○三四元、八十七年
          九月下旬扣二七八二二六元），經原告再三催促，並以郵局存證信函催討
          被告皆恝置不理，拒不給付，為此爰依委任之法律關係提起本件訴訟。
    （三）雖被告主張原告辦理八十六年度芒果產銷失衡及拓展夏季水果運銷通路補
          助案，擅自挪用補助款一、六三七、一六四元，又辦理八十四年度龍眼產
          銷失衡補助計劃、八十四年芒果產銷失衡緊急處理補助計劃、八十四年度
          文旦產銷失衡緊急處理補助計劃等案時，已將各項補助款共四、三九０、
          二八六元挪用殆盡，而迄今已三年有餘，卻始終仍提不出印領清冊、供果
          名稱、原料果加工證明、送貨簽章、發票、收據等相關證明文件，是以各
          該款項自應認定係被原告所挪用。而上揭款項乃上級農政機關所撥付而應
          轉發予受補助農民，既為原告擅予挪用，自應返還被告。從而伊對原告有
          各該補助款請求權存在，爰主張抵銷云云。經查：
          １、八十四年度龍眼產銷失衡補助計劃案，補助款一、一０六、七四一元
              ，經被告農場在台南縣六甲鄉農會設立之第０一九０七─二─０號帳
              戶於八十四年十二月十三日代收入帳，有附呈該帳戶活期存款存摺影
              本一件可憑。該款因遭被告農場理事主席吳森然凍結，在原告任職場
              長期間迄未動用，亦有該存摺影本足稽（按就該存摺提款情形，逐筆
              核對款項下落即明）。準此，被告主張該款已遭原告私自挪用云云，
              不惟浮濫，抑且無稽。
          ２、八十四年度芒果產銷失衡緊急處理補助第一期補助款九０九、八九七
              元，及第二期補助款九一八、０００元，各分別於同年十二月廿三日
              及八十五年一月十八日，亦先後由台南縣六鄉農會代收入帳，但也同
              遭凍結，而無動支，此參稽上揭存摺影本即明，是被告主張該款已遭
              原告私自挪用一節，亦屬無的放矢。
          ３、八十四年度文旦產銷失衡緊急處理補助第一期補助款八三七、四六五
              元，及第二期補助款八００、０００元，固亦於八十五年四月九日及
              同年月十三日，經台南縣六甲鄉農會代收入帳。惟該款旋遭被告農場
              之會計林秀秋於八十五年五月廿七日盜領轉為其個人名義之定期存款
              （按林秀秋盜領公款部分，業經台南地檢署檢察官起訴，現由鈞院審
              理中）。亦與原告無關，乃被告竟仍構陷原告予以挪用，誠為信口雌
              黃。
          ４、八十六年度芒果產銷失衡緊急處理補助款五八六、三九四元，及拓展
              夏秀水果運銷運路計劃補助款一、二二二、一四０元。因原告已於八
              十五年十月四日請辭場長職務，並於八十六年二月十五日移交完畢。
              以上二筆補助款亦全部移由白清山負責執行，但白清山究於何時如何
              執行，原告不得而知。然稽諸附呈八十六年六月三十日及同年九月三
              十日工作試算表影本二件而觀，首件試算表記載直銷手續費收入六三
              ０、一一四元，次件試算表則亦載有直銷手續費收入六三五、八０三
              元，及代收代付四五五、０００元。具徵各該款項乃原告離職匯入被
              告帳戶，情極灼然。此部分請向台南縣六甲鄉農會函調第０一九０七
              ─二─０號帳戶，自八十五年七月五日起，至八十六年九月三十日止
              之存提款紀錄即明。
          ５、如上所述，被告主張之事實，部分因遭凍結而未有動支，部分則因原
              告離職後始撥付入帳，而與原告無關。是被告徒以原告「迄今三年始
              終無法提出印領清冊、供果名稱、原料果加工證明、送貨簽章、發票
              、收據等相關證明文件，以證明該等遭原告挪出去之補助款確已轉付
              予應受補助農民」，否則即係被原告挪用等空泛推測詞句，即欲加諸
              原告罪名，未免擅專。茲被告主張之各項補助款既均因凍結而未支用
              ，則被告對原告何有得抵銷之債權可言？
    （四）被告又迭以八十七年九月十六日，及同年十一月九日之理事會議紀錄，謂
          其扣發原告款項有理。實則各該會議紀錄均有瑕疵，而難信採：
          １、八十七年九月十六日理事會會議記錄部分：
              (1)該次會議原告雖有簽到出席，但未就會議紀錄簽署，是該項會議紀
                錄原告絕不承認，合先陳明。
              (2)會中就第四案、第六案討論時，原告對其他理事不問是非、不明事
                理之鄉愿作風，至感痛心，然終因孤掌難鳴而被強渡關山得逞。但
                事實即真理，不容歪曲。此觀被告就第四案─八十六年芒果產銷及
                拓展夏季水果運銷通路計劃擴及國軍副食業務提請討論之討論表決
                經過可以得到印證。蓋該案乃原告請辭場長職務後由他人所執行，
                彰彰明甚！詎被告無視此項事實，竟猶認係原告在場長任內所執行
                （見該提案說明一），已不免謬以千里矣！且竟被表決通過，益見
                浮濫。似此原告辭職後悉與原告無若何關聯之補助案款之執行，被
                告仍可把帳算到原告頭上，則被告之理事會會議紀錄豈能盡信？
              (3)再者該次理事會雖亦表決通過第六案，決議文為「經理事會協調陳
                陞給付林秀秋五十萬元補償金，扣除已給付尚有十二萬元，於日
                後繳回向農場借來週轉的補助款同時付清給林秀秋。甲○○也在會
                中澄清，林秀秋在補助款中沒有拿過一毛錢」等語。查原告並未出
                具任何同意書，准由被告農場日後如何扣款予林秀秋，亦無任何口
                頭承諾願給付林秀秋補償金五十萬元，是上揭決議載稱「經理事會
                協調甲○○給付林秀秋五十萬之補償金」一節，要為無稽，已無待
                費辭。又林秀秋盜領八十四年度文旦產銷失衡緊急補助款及其他款
                項合計一、八００、０００元，已由原告在場長任內提出訴究，是
                原告更不可能「在會中澄清林秀秋在補助款中沒有拿過一毛錢」。
                乃被告猶仗著其在理會中占有多數席位之優勢，罔顧法令浮濫通過
                提案，豈能謂已得事理之平。
          ２、八十七年十一月九日理事會會議紀錄部分：
              (1)被告農場於八十七年十一月九日並未召開任何理事會，合先陳明。
              (2)被告所提八十七年十一月九日第六屆第十一次理事會會議紀錄一節
                ，或係八十七年十二月九日第六屆第十一次理事會會議紀錄之誤。
                然該理事會會議紀錄，並無被告所稱「八十六年五月十二日農場與
                甲○○理事所協議未完成的各項手續，經理事會議決，請陳理事補
                齊各項手續送回本場，並由監事會審查通過後，悉數發回」之決議
                ，此有附呈八十七年十二月九日第六屆第十一次理事會會議紀錄可
                憑。是被告此部分之主張顯然無稽。
              (3)經查被告所謂之前項決議，應係八十七年十一月三日第六屆第十一
                次理事會會議紀錄第二案之決議文。然該次理事會之召開，係原訂
                召開之「八十七年第五次場務會」，因出席人數不足，遂臨時更改
                會議名稱，並於會中作成是項決議。第以該理事會之臨時召開有違
                規定，經原告向主管機關台南縣政府提出檢舉。嗣經台南縣政府函
                示被告，略以原定召開場務會，因故變更召開理事會，因有理事提
                出檢舉，故仍請貴場將該次會所決議之事項，再送下次理事會決議
                等語，有台南縣政府八十七年十二月十八日八七府社合字第二二一
                六０五號影本一件可憑。準此，足見被告農場於八十七年十一月三
                日臨時召開之理事會會議決議，應再送下次理事會（即八十七年十
                二月九日理事會）決議，始合程序。然八十七年十二月九日第六屆
                第十次理事會中並未有「再送決議」之提案並決議，已如前述。是
                被告主張之八十七年十一月九日理事會會議紀錄（按即八十七年十
                一月三日，或八十七年十二月九日之理事會會議紀錄），因有瑕疵
                主管機關未准核備，依法並無效力。從而被告關此部分之主張即難
                謂有理由。
    （五）被告剋扣應付原告之貨款不發，業為其所不爭，只不過以原告在場長任內
          經辦各項補助計劃案，其片面以原告有擅自挪用補助款項情事，因認伊有
          所謂補助款之返還請求權，爰主張抵銷而已。查上揭各項補助款，原告私
          人未予挪用分毫，詳如前呈辯論意旨所述。茲將各該補助款項下落詳陳如
          后，俾便證明被告扣款不發為無理：
          １、被告所提各項促銷計劃補助款，係用以補助農場之促銷品嚐費、促銷
              集運費，及促銷包裝紙箱費等，並非補助農民個人。乃被告竟謂該項
              補助款，是上級農政單位核撥以貼補農民之款項，並又謂原告迄今三
              年猶無法提出印領清冊、供果名稱、原料果加工證明、送貨簽章、發
              票、收據等相關證明文件，以證明該等補助款確已轉付應受補助農民
              ，顯見各該款項已遭原告挪用云云，誠屬無稽，合先陳明。
          ２、次查被告農場經費匱乏，是以每有工程進行或購買裝備器具時，除賴
              上級位撥款補助一部外，其餘即由農場籌款配合，始足以克奏全功。
              但窮困匱乏之農場莫不「窮則變，變則通」，而其變通之道即在理事
              會議中通過將節之促銷品嚐費、促銷集運費、促銷包裝紙箱費等，連
              同未動支之各項補助款等移作配合款使用是已。此部分共計支出四、
              八四０、九二六元（詳如附表一所示）。綜上所陳，被告農場歷年來
              之各項補助，或用以從事各種工程及購買機器設備之配合款支出，或
              仍由其僱用之會計林秀秋妥適保管中，俱未遭人私自挪用，則被告構
              陷原告將補助款挪用殆盡，即難憑採。
（六）被告於其答辯狀及答辯續一狀，抗辯伊拒付貨款之理由，係因原告辦理八十
        六年度芒果產銷失衡及拓展夏季水果運銷通路補助案，擅自挪用補助款一、
        六三七、一六四元，及辦理八十四年度龍眼產銷失衡補助計劃，及八十四年
        度芒果產銷失衡緊急處理補助計劃，與八十四年度文旦產銷失衡緊急處理補
        助計劃，又將各項補助款，合計四、三九０、二八六元挪用殆盡之故。乃其
        答辯續四、五狀，忽又主張係因原告挪用冰庫補助款之故，前後所述不一，
        已難憑採。又八十六年度芒果產銷失衡及拓展夏季水果運銷通路補助案，其
        補助方式係(1)補助產地農民團體每公斤一元集運費；(2)補助供貨農民團體直
        銷供應數量之百分之十供作促銷品嚐費；(3)補助農會七大配送中心每公斤一
        元配運費用，此有台灣省農業合作社聯合社函送台灣省政府農林廳八十五年
        七月廿五日八五農銷字第七七五八號函及其附件「夏季水果擴展運銷通路」
        會議紀錄一份在卷可憑。準此足見，補助款補助對象為農民團體或農會七大
        配送中心，而非供果農民個人，情極灼然。以是被告就上揭各項補助款，主
        張原告離職後「迄今三年始終無法提出印領清冊、供果名冊、原料果加工證
        明、送貨簽章、發票、收據等相關證明文件，以證明該等遭原告挪用出去之
        補助款確已轉付予應受補助農民」，即遽認係已遭原告挪用殆盡云云，顯為
        其個人一廂情願之相法，要屬無稽。
  （七）復查原告於八十六年二月十五日移交時，既移交現金三、三二０、０００元
        （詳如附表二所示）由接交人白清山收受無誤，即非被告答辯續五狀附表其
        所自行統計「移交金額」三、０八九、六七六元（詳如附表四所示）所可歪
        曲。茲被告自行統計金額之所以與原告移交金額齟齬，係因其誤解其附表二
        編號10、11、12三欄之金額所致。蓋以原告製作之移交清冊，於項目欄雖記
        載有「八十四年應補直銷手續費及未辦事項金額」一項，並記載補助金額一
        、００一、六七六元（按此金額為(1)協調後未執行事項八十四年度芒果烘
        乾機五台七五、０００元即如附表二編號９所示；八十四年芒果生產計劃
        補助南湖班Ａ有機質一六０、０００元、Ｂ套袋一二０、０００元、Ｃ乙烯
        產熱器三０、０００元，即如附表二編號10所示；八十四年補助尖山班七
        ０、０００元即如附表二編號11所示。(2)直銷手續費八十四年度龍眼產銷
        失衡計劃直銷補手續費一七０、二四二元；八十四年度芒果產銷失衡計劃
        直銷補手續費一九一、五六九元；八十四年度文旦產銷失衡計劃直銷補手
        續費一八四、八六五元。(3)以上合計一、００一、六七六元，詳如附表二所
        列），又於說明欄載稱「協調後分兩年攤還，八十六年二月十五日先還五０
        一、六七六元，應欠五００、０００元正」等語。但當時並未發生任何現金
        關係，自與移交金額三、三二０、０００元無關。此由兩造於八十六年五月
        十二日簽訂之協議書第三項約定：「乙方（即原告）未付甲方（即被告）手
        續費及未執行之補助款壹佰萬（零）壹仟陸佰柒拾陸元正應清償甲方」等語
        而觀即可明瞭。倘原告於移交時已「先還五０一、六七六元」，斷無於同年
        五月十二日協調時承諾願再清償被告一、００一、六七六元之理。是被告答
        辯續五狀主張原告「臨訟卻未將該款列入移交金額中，由此益見甲○○確係
        臨訟為了湊數使原未移交之冰庫一七０萬元可硬擠入移交金額，而硬將本筆
        絕對應列入移交金額之五０一、六七六元排除在外」等語，無非想當然耳！
        查上揭八十四年應補直銷手續費及未辦事項金額一、００一、六七六元，另
        業經協調約定由原告清償之，已如前述（見協議書第三點）。而清償款則自
        八十六年度夏季水果拓展通路補助提撥五四六、六七六元，連同夏季水果拓
        展通路補助手續費七二、九七八元，合計六一九、六五四元，於八十六年六
        月間轉入農場為直銷手續費收入。又未執行項目四五五、０００元亦於八十
        六年九月間轉入農場為代收代付款入帳。（見原告880810民事辯論意旨狀附
        呈工作試算表影本），併此敘明。
  （八）又被告答續五狀附表（即如附表四）編號十三、十四、十五所示金額合計八
        五０、０００元，於原告離職時各該項補助計劃雖經申請核准，但補助款上
        級農政機關則未撥付過場入帳，自然無須列入移交。乃被告為圓其所撒原告
        挪用冰庫補助款之謊，竟強自以為原告又臨訟為了湊數俾使原未移交之冰庫
        一七０萬元可擠入移交金額，仍硬將如附表四編號十三、十四、十五所示金
        額排除在移交金額之外，無非砌詞誣陷原告而已。且移交清冊所記載待執行
        之計劃及現金三、三二０、０００元，均已詳細註明為應付尚未執行工程之
        補助款。當初列表時財物方面亦與會計核對帳目無誤。而移交時更逐項點交
        清楚，接交人並未有任何異議，此亦有出席理事楊涔瓚、陳進仁、陳義信可
        證。又移交清冊所列工程復經白清山於嗣後順利完成，並未發見有補助款短
        缺情事。是原告八十八年十二月六日答辯續五所列移交清冊之待執行現金，
        委無疑義。此外被告之會計林秀秋，擅將八十四年文旦產銷失衡計劃補助款
        一、六三七、四六五元轉為其個人定期存款，不惟有多種解釋而仍無法取信
        於人，抑且「定存」到期後轉回農場帳戶卻有二、八００、０００元之多，
        亦無合理交待，在在可證被告為拒付貨款不過百般推托而已。
  （九）其餘對被告主張之答辯：
        １、被告扣付原告貨款總計為三、六六二、０一四元，本件貨款一、六九三
            、七六四元為其中之一部分（其餘另分批起訴或聲請支付命令），均經
            原告以郵局存證信函向被告催討，而被告每次對原告之催討貨款信函內
            容及貨款數額始終並未表示異議。
        ２、八十七年七月上旬貨款核帳單中被告任意扣付三五０００元，查原告並
            未積欠被告債務，亦未同意任何人領取該項貨款，而被告並無任何法律
            上權源予以扣付該貨款，原告不能同意；又八十七年八月中旬貨款核帳
            單中被告扣付二一、六００元顯有未合，按該筆款係省農聯社補貼保證
            金（八十六年至八十七年）之利息，其保證金係原告墊付，補貼利息自
            應屬於原告所（自八十一年至八十五年部分已屬原告所）。
        ３、原告於八十五年十月四日提出請辭場長職務，於八十六年二月十五移交
            ，被告所提之八十六年度夏季水果拓展運銷通路計劃等補助款遭主席吳
            森然凍結，並合併辦理移交由白清山八十六年六月後執行，被告卻於八
            十七年二月中旬要求原告補齊資料，現該案尚在台南地檢署偵辦中而未
            終結，被告竟於八十七年九月十六日召開場務會議，以多數決非法扣付
            貨款一、六三七、一六四元，及要求給付會計林秀秋補償金，顯屬於法
            無據，且該決議事項違反法人團體決議事項應經主管機關同意核備後實
            施之規定，而上述決議事項主管機關並未同意核備，從而其擅自扣付該
            貨款自屬未合。
        ４、被告所稱原告於擔任場長任內請領補助款一、六三七、一六四元乙節，
            此為原告堅決否認，況被告亦未能提出確切證據，以資證明原告有領用
            該補助款之事實（據其提出之單據，殊難作為原告有何請領補助款之確
            證），更何況被告所稱之理事會係被告內部之組織，其所為決議事項對
            原告並無任何法定拘束力，自不待言，要不能因被告理事會私行決議要
            扣原告之貨款就可任意扣付貨款，其理甚淺，抑有進者，系爭貨款與被
            告所稱補助款係為兩回事，兩者不能混為一談，茲被告故意將應付給原
            告之貨款與所稱亳無事實之請領補助款扯在一起，以混淆事實達其拒付
            系爭貨款之目的，顯非有理，是被告所為主張，於法無據，殊無足採。
        ５、被告另主張互相抵銷債務云云，惟按民法第三百三十四條所謂「債之抵
            銷」其要件必須「二人互負債務，而其給付種類相同，並均屆清償期，
            始各得以其債務與他方之債務互相抵銷」，此觀該法條規定甚明，按原
            告既無負欠被告任何債務，已如前述，是被告所為主張抵銷債務，自屬
            於法未合，應無可取。
        ６、緣有關農場各項工程預算，均在各年度場員大會決議通過，且各工程項
            目及預算均在第三屆、第四屆理事會決議通過在案，並均已執行完成，
            本屆（第四屆）理事已在八十六年三月二十三日任滿改選，原場告已於
            八十五年十月四日請辭，並八十六年二月二十五日辦理移交。然在新任
            理事（第五屆）及新場長白清山上任後，於八十六年三月二十五日第五
            屆第二次理事會，竟由白清山捏造不實之臨時動議，將歷屆理事會決議
            且已執行完成之計劃來推翻（包括所有工程設備配合款），且理事主席
            吳森然亦口頭決定不得動用農場自有資金，但所有工程均列入農場財產
            目錄，等於承認財產，而不承認配合款。
        ７、被告所提之各項促銷計劃助款，並非補助農民，並無需被告所稱附農民
            應領清冊等：促銷補助對象促銷品嚐費百分之十：共計約三百多萬元
            ，已在促銷時購五箱贈送一箱，已直接執行完成，其成本費約付一百多
            萬元，剩餘約近二百萬元，已挪至工程配合款。促銷集運費每公斤補
            貼一元：因大部份均由原告及林秀秋運送，部份為業者自行運送，在集
            運費補助約一百多萬元，除付部份集運費外，約有六十多萬元挪為工程
            配合款。促銷小包裝紙箱補助每六公斤補助八元：共補助約一百多萬
            元，除付紙箱外剩餘約六十多萬元，已挪用工程配合款。八十六年度
            拓展運銷通路計劃補助，亦在八十六年五月十二日經協議轉匯入農場。
            就上述應付之部份均已全數付清，且與果農完全無關，依規定是無需檢
            討農民應領清冊。
        ８、原告在場長期間多次報告此案，且在第五屆新任理事會，以理事身份亦
            報告過，但理事主席吳森然及前任監事主席（新任場長）白清山均不予
            承認，甚至在八十五年十二月間白清山曾經暗示原告（當時未移交）別
            的單位有辦法安排理事主席及監事主席，為何我這麼直？其實剩餘之補
            助款已由會計林秀秋交付各項工程費用（林秀秋均有詳細記載），而引
            起白清山、吳森然懷恨在身，暗中交代林秀秋將八十五年度文旦產銷失
            衡計劃補助一百六十三萬七千四百六十五元、八十五年度龍眼產銷失衡
            計劃補助一百二十四萬九千四百二十八元及八十五年降低芒果生產成本
            計劃補助三十一萬元，共計約三百二十萬元，除一百八十萬元為私人定
            存，餘直接匯入林秀秋私人於六甲帳戶，於八十六年十月間，轉農場約
            二百八十萬元，餘約四十萬元又轉存六甲郵局林秀秋私人帳戶（可查八
            十五年四月至十一月農場和林秀秋私人帳戶往來情形），追得本人不得
            不提出辭職，吳森然並要求修改其各項計劃請示單，否則不得交接，經
            本人陳情，遂於八十六年二月三日召開臨時監事會，監督之下將所有代
            收付之各項促銷計劃補助請示單修正後，由主席理事陳義信、陳進仁、
            楊涔瓚監督之下交由吳森然，也在八十六年二月十五日聘任之場長白清
            山即逐項無異議交接。吳森然、白清山、林秀秋更利用改組後佔多數理
            監事席位之便，自八十六年三月二十五日第二次理事會，由白清山偽造
            臨時動議來否決上屆及歷屆理、監事會所決議並已執行完成之案，並將
            所有促銷計劃未經農場同意，擅自由吳森然、林秀秋移送台灣台南地方
            法院檢察署，現尚偵查中，且將這些促銷案捏造不實之提案，要求這些
            新任理事通過，嫁禍本人盜領補助款，而強行扣付本人供應國軍副食之
            青果貨款達三百六十多萬元，作為抵銷盜領補助款，本人在理事會中提
            出異議，並將此案再次報告稱：有補助款已在第四屆理事會時，挪至各
            項設備配合款，真的沒有拿到一毛錢，而紀錄上卻出現林秀秋都沒有拿
            過半毛錢補助款，顯然天壤之別，至於本人是否涉及罪刑，現尚偵查中
            ，以上陳述具具事實請庭上明察秋毫。
        ９、本件貨款給付案，林秀秋之偽造文書案及現尚在台灣台南地方法院檢察
            署偵辦中之原告偽造文書案等內容完全一致，均為各促銷補助計劃案，
            其相關人為：原告、吳森然、林秀秋、白清山等，林秀秋為感情糾紛而
            報復，於盜領補助款後向吳森然報告而嫁禍予原告，讓吳森然誤以為真
            ，而白清山為穩住其場長職，將全案將錯就錯，提出不實之議案，讓這
            些新任理事毫不知情得通過，其罪魁禍首來自於林秀秋。八十五年六月
            原告在職場長期間，為對照八十五年度各項未執行工程及補助款對照時
            ，竟發現各項補助款均遭林秀秋所領取，有一百八十萬元存於私人定存
            ，另約一百四十萬元左右存於私人存摺，當時本人要求儘速將這些補助
            款歸還農場，但林秀秋卻將這些存於私人帳戶之補助款存摺交於吳森然
            ，並言明本人逼她要挪用該補助款云云，經查明其中八十四年度文旦產
            銷失衡計劃補助款於八十五年四月九日及十三日匯入農場，於八十五年
            五月二十七日盜領存於私人定存（該農場00000－0－0存摺內留
            有親筆定存記號）本人曾經多次向吳森然及當時監事主席白清山報告，
            不但未予理會，更在第五屆理事會宣稱，原告盜領補助款，且扣除所有
            促銷補助計劃，逼得本人不得不在八十五年十月四日提出辭職，可是吳
            森然卻遲遲不肯移交，在本人陳情之下，於八十六年二月三日由白清山
            召開臨時監事會，將這些遭吳森然扣留之促銷案件，在監事會監督之下
            ，依吳森然所要求提列十四條修正（被告協議書所付之附件即如附表五
            所示），將這些補助請示單及支出傳票重新填寫，離去之前白清山私下
            對我說，補助款這麼多，人家曾永長說指（南化果萊運銷合作社）有辦
            法安排其理監事，而我卻如此憨直，我並未理會，這些扣留之案件於八
            十六年二月十五日在出席理監事楊涔瓚、陳進仁、陳義信監督之下交吳
            森然，隨即由白清山清點交接各項文件，職務逐項交接，並無異議。林
            秀秋盜領之補助款，在沒人理會之下，原告不得已才向法院提出告訴，
            吳森然卻出庭作證是其默許的，其實當時，吳森並不知情，其證詞僅是
            為保護林秀秋而挑起一切。按各理事會及被告答辯狀中仍指控該八十四
            年度文旦產銷計劃補助是原告所盜領，請庭上可依農場00000－0
            －0存摺八十五年四月十一日與林秀秋往來情形，就可水落石出。
        10、有關協議書情形，其第一、二條土地過戶事宜，仍七十五年第三屆理事
            會決議，購置原告土地約三００坪，以二十五萬元購置興建農場辦事處
            及集貨場，因無法取得建照，於是另購現興建之土地，而原告之土地，
            亦由當初理事主席吳森然宣佈放棄，至八十一年第四屆理事會決議興建
            簡易集貨場，在無法取得土地之下，同意興建於當初所購之原告土地，
            由於農場財源短絀，無法支付其土地款，於是在第四屆理事會決議，若
            三年後仍無法支付其土地款，該建築物同意由原告保管，至八十六年三
            月二十五日白清山接任場長後，第六屆第二次理事會由白清山偽造臨時
            動議，由農場購置，願付其土地款，並準備過戶之相關資料。該協議書
            第三條，被告仍引用八十五年二月三日吳森然所列，提出修正之手續費
            提撥案，該協議第四條，仍當初所有補助工程不足之配合款，在工程完
            工之後所支付工程款（會計均有詳細記載），其工程款仍由會計所支付
            ，該工程均承理事會決議及場員大會決議通過在案，但在白清山偽造臨
            時動議，新任理事卻承認吳森然的口頭指示，以不得動用農場自有資金
            為由暫保留。該協議書第五條，當時交接時，除該促銷補助款除付其工
            程配合款及林秀秋盜領之三百二十萬元外，只剩尚被吳森然所凍結之八
            十六年度夏季水果拓展市○○路計劃補助一百二十二萬二千六百八十元
            ，該款於八十五年十月份匯入農場00000－0－0存摺，至本協議
            決議後，提撥一百零八萬九千六百九十四元至農場00000－0－0
            存摺，可將兩本存摺對照即明，由於本案仍由白清山辦理，應由白清山
            說明。另農場請款過程，各項工程請款人應先將發票或收據送至農場，
            由主辦人連同請示單及支出傳票，經農場相關人員簽章後，提送事業機
            關核銷後，補助款才匯入農場，農場內部請款亦先將收據送農場，由主
            辦人連同請示單支出傳票經簽章裁決後，由會計按請示單明細逐項匯出
            。
        11、於八十六年三月左右，林秀秋來電說周轉不靈，如許可的話，撥付一些
            錢支援她，本人亦念在過去為著農場疲於奔命，我曾答應她每月撥兩萬
            元支援她，如我過不去時就停止，但至五月份發現，林秀秋竟從本人貨
            款中每個月扣除六萬元，五月份竟每月扣十萬五千元，本人即行文告知
            吳森然及白清山，農場亦行文告知林秀秋不得再扣其貨款，引起林秀秋
            更懷恨在心，利用會計職務方便於七月上旬開始凍結貨款。白清山及吳
            森然更利用八十七年九月十六日理事會追認此案，更提一些與該計劃不
            相干之理由來拒付其貨款，記得該會議當日本人佔了大半時間報告其促
            銷補助處理過程及運用於配合款，但均未列入記錄（被告有錄音帶可對
            照），其實在記錄可發現當時拒付貨款，只為讓原告周轉不靈，而放棄
            國軍副食工作而已，我也知道現任監事主席想奪取此工作，當初理事陳
            進仁有意擔保，事後吳森然又反悔而取消，記得當日本人報告其補助款
            均運用於各項設備配合款，雖林秀秋曾盜領，但真的沒有人私下拿這些
            錢，紀錄內卻出現林秀秋沒有拿到一毛錢補助款。八十七年十月間，農
            政單位各主辦人為這事件專程南下會同從新審核，有台灣省政府農林廳
            政風室人員、農林廳運銷科主辦人及當時主辦人現任台南縣政府農務課
            長郭伊彬、省農業合作社聯合社總經理洪志誠、主辦人陳課長與台南縣
            政府運銷課承辦人李鴻章等，由總經理洪志誠主持，其結論：這些促銷
            補助調查對照，與當初促銷補助內容並無不符，其所提送之相關資料均
            依規定呈報並無任何差錯，對農場拒付貨款，他們亦不認同，說當時吳
            森然、白清山亦無意見，由於林秀秋堅持拒付，不得已之下本人才訴請
            偵辦。又在八十七年十一月三日，理事會中決議竟以保護八十六年五月
            十二日參與協調人員免受無辜的嫁禍及波及為由而扣付原告之貨款，而
            被告之答辯狀之理由與該補助款之內容根本毫不相干，只是將錯就錯所
            捏造之事實，可請求主辦之農政單位出庭說明。
        12、又八十八年一月二十一日第一次場務會，白清山又偽造臨時動議宣稱原
            告盜領促銷補助款達六百七十四萬五千四百九十六元而開除原告場員資
            格及理事資格，本人曾經詢問該案提案人王欽，但王欽回答他不知，是
            白清山自己寫的，因王欽跟本不識字連寫自己姓名都有困難，如何來提
            案，很明顯是白清山所偽造，為穩住其職位，排除異己，強制把原告逐
            出場，就如林秀秋來電所說，陳傳陞的案只是在把原告逐出場後，吳森
            然、白清山的作法才是問題。
        13、被告九月十六日理事會所扣之貨款為一百六十三萬七千一百六十四元，
            十一月三日理事會所扣之貨款為一百四十四萬四千二百三十三元，八十
            八年元月二十一日場務會扣之貨款為六百七十四萬五千四百九十六元，
            被告答辯狀內所提為六百十四萬七千四百五十元，而且理由全是自己捏
            造，原告承認學問不高，只是國小畢業，處理過程也許有缺失，但對於
            各項補助款從未有盜領之現象，庭上可從原告全家大小這三年存摺出入
            情形。
        14、按促銷補助款內容為補助超市十分之一品嚐費，促銷時每購買五箱送一
            箱，已由供應人購貨成本送出，集運費每公斤補助一元，其送貨大都由
            原告及林秀秋所送，其於參與促銷之人員其品嚐費及集運費、紙箱費均
            已付清；即使原告申請原告部份之品嚐費及集運費補助款亦是合法的，
            並非盜領，但查農場八十三年至八十五年間政府有意擴充農場經營規模
            ，補助其處理場及各項設備甚多，全程計劃近千萬元，奈何補助限於二
            分之一，以農場現有資金一百多萬，確實無法支應，又吳森然卻已口頭
            交代，不得動用農場自有資金，於是原告方將這些促銷補助款轉為支應
            各項工程配合款，林秀秋確實相當不滿，三年的促銷工作確實很辛苦，
            幾乎每日十六小時工作時間，除了農政機關認同外，農場卻沒有一個人
            認同，大多認為主辦人員得了暴利似的，其實真正的受益者是農場。
        15、回顧民國七十年為農場發起，籌備成立費的半年多奔波，在成立之初，
            農場除了十五萬元股金外，就是政府補助之十五萬元開辦費，創業費了
            近十年農場預算均在五十萬元以內，當初場長薪資每月一千元，為了附
            近農民有個依靠，並無怨言，至民國八十年以後，在政府的大力輔導之
            ，讓農場運銷成了全省之冠，其實林秀秋功不可沒，又連續四年承內政
            部頒獎為績優社場，並承政府大力輔導加強補助農場各項運銷設施，並
            在八十三年場員大會通過興建大型處理場並擴充各項運銷、直銷設備，
            欲成為台南縣模範社場，至八十五年底農場自有資金，雖僅兩佰萬元，
            但其設備詳估計近千萬元，本人至今仍未曾提過其功勞及苦勞，記得成
            立至八十年，理、監事未曾主動到農場關心一下，就算二人死在農場亦
            無人知道，至八十三年起，許多有心人便漸漸出現，且都是當初慘淡經
            營時，不知躲在那裡的人，原告只好功成身退，一鞠躬下台，奈何這些
            有心人還不放過，簡直趕盡殺絕，置我於死地似的，回想七十一年兩手
            空空進入農場，八十五年又兩袖清風離開農場，原本還有國軍副食供應
            來維持生機，但在這些人趕盡殺絕之下，連維持生機之路都毀了。原告
            請求之貨款給付，這些資金在當初接下這副食供應時，就向柳營鄉農會
            貸款七十萬元，至今未還，另果農及行口商大都領了貨款再付大約近一
            百五十萬元週轉，加上被扣付貨款，周轉更不靈，且必需供應至八十七
            年十月二十日止，因此再向友人調借一百多萬應急，目前原告為了這些
            貸款及行口商的貨款，逼得幾乎走頭無路，冀望庭上高懸明鏡，明察秋
            毫。
        16、旭山合作農場為法人團體，備有組織章程及辦事細則，在理事監督之下
            ，由理事主席執行各項業務，且各項均分層負責。由於農場財務不佳，
            無法聘任充足人員，故業務主辦及文書處理由場長負責，會計及出納業
            務由會計兼任辦理，由理事主席指揮執行。原告於八十五年十月四日提
            出辭職，並於八十六年二月十五日在理事主席吳森然及應邀出席理、監
            事監督之下，由白清山逐項清點移交，包括被告所提之各項促銷計畫補
            助一併移交，並無任何異議。而會計林秀秋藉著保管農場存摺、領款印
            鑑章及原告印鑑之便，於八十五年五月二十七日，未經任何人同意，盜
            蓋農場及原告之印鑑章於農會取款條，盜領八十四年度文旦產銷失衡計
            畫補助款一百六十三萬七千四百六十五元及其它補助款十六萬二千五百
            三十五元共計是一百八十萬元，存於私人定存；另八十四年度龍眼產銷
            失衡計畫補助及八十四年度降低芒果生產成本計劃補助共計約一百四十
            萬元，於八十五年四月至五月間，亦遭會計林秀秋盜領存於六甲鄉農會
            00000000000000私人存摺，至八十五年十月七日再轉存
            農場，依上述日期連同農場存摺00000－0－0等四本對照即可水
            落石出。被告藉故扣付原告貨款仍依八十七年九月十六日第九次理事會
            及十一月三日第十次理事會記錄記載，原告未能補齊各項促銷相關資料
            ，及保護八十六年五月十二日參與協議人員免受嫁禍與波及而扣付貨款
            ，並非被告答辯狀內所示，需繳回或抵銷，分明是被告在事後所捏造之
            事實。因各項促銷計畫補助相關資料，已依規定在各項促銷計畫結束後
            連同費用動支請示單及支出傳票，在主辦、出納、會計及理事主席等認
            可簽章後，送主辦機關辦理請款及核銷手續，經主辦機關審核通過後，
            補助款才匯入農場帳戶，一切手續均屬合法，但現在農場主辦人並非當
            時之主辦人，雖認定標準不同，但在八十七年十月間，省政府政風室人
            員、省農林廳、省農聯社及台南縣政府各主辦人員均至農場查證此案，
            查證結果已證實當初原告所提送之各項促銷計畫、核銷資料均依規定辦
            理，一切都是被告藉故扣付貨款，而自行捏造不實之意見。
        17、有關協議書之意義，仍為當初交接時，遭吳森然所凍結之八十六年度夏
            季水果拓展運銷通路計畫補助，倘未執行，且新任場長及理、監事剛上
            任不到三個月，不知如何執行，方由吳森然召集部份理、監事，依理事
            主席吳森然之意見而作見證，其實協調內容很單純，就如協議書第五條
            記載，要將這些補助款以手續費名義轉為農場收入，事實上這是違法的
            行為，因該補助款規定補助促銷品嚐費百分之十，集運費每公斤一元，
            負責供貨促銷的是原告及友人來辦理，且果農之貨款及運送費均已由原
            告付清，品嚐費部份亦在送貨時，購五箱送一箱，亦已由原告購貨成本
            支出，其補助之品嚐費及集運費補助，理應由原告依法填寫收據辦理請
            款手續，但被告卻將其補助款在八十六年六月及九月間，分別轉入農場
            000000－0－0存摺為農場收入，並未依協議書記載，轉匯原告
            帳戶；由於農場有多項工程配合款待付，所有促銷補助款均由會計提領
            支付各項工程款，原告並無異議，被告卻只控原告盜領所有補助，真是
            天大冤枉，請庭上查明。
        18、被告答辯狀內所扣款依據，全是自行捏造，並非各項促銷補助所規定，
            又該答辯狀內所示，各項促銷補助款達六百多萬元，均由原告夾雜領出
            ，被告毫不知其云云，簡直太荒唐，據查農場存摺及所有領款印鑑均由
            會計保管，且農場又未設立零用金，任何人包括理事主席都無法擅自提
            領，所有農場進出款項均由會計簽章登記、支領及支付，從農場存摺影
            印本中可查證，且農場各類款項進出，會計均有詳細記載，查明實不難
            。原告所訴只是單純給付貨款，被告對原告所列之貨款給付明細表並無
            異議，仍只片面以原告至今未補齊各項相關資料及保護參與協調人員免
            受嫁為由而扣付貨款，兩者完全無關，即查被告至今又未能提出有關補
            助款轉入原告帳戶之證據，顯然於法無據，更何況各項補助款是農政機
            關資金，並非農場資金，即使有任何資料未備齊或需要繳回補助款，農
            政機關應會以正式公文為辦理依據，並非如被告藉兩次會議所捏造一些
            不實的記載，而以與貨款完全無關的理由扣付貨款，顯然於法不合。
        19、民法上所謂債之抵銷，其要件必需「二人互負債務，而其給付種類相同
            ，並均屆清償期者，始各得以其債務，與他方債務抵銷。」此觀民法第
            三百三十四條規定甚明，按原告既無盜領補助又無積欠被告債務，已如
            前述，是被告所為主張互相抵銷債務，顯屬欠缺法定要件，於法未合，
            應無可取。綜上所述，被告即台南縣旭山社區合作農場，應負舉證責任
            分配之原則，依據雙方當事人有爭執，當事人主張有利欲己之事者，就
            其事實有舉證之責任。是本件被告欲扣取原告之貨款，務必負其舉證責
            任。
        20、本件被告台南縣旭山合作農場係為財團法人，農場設立之六甲農會及台
            灣中小企業存摺簿代表人，除農場自有資金存摺簿以理事主席名義外，
            其他果農供貨之代收及代付均由場長為代表人，因理事主席不駐場辦公
            ，且基於會計匯款時效，自七十一年起至今，該領款印鑑章、存摺均由
            會計負責保管、記帳、提領、支付，存放那一本存摺戶帳，並不影響會
            計記帳，若有任何變動都須填寫費用需動用請示單經相關人員核章簽准
            後始得進行。本件原告請求被告即台南縣旭山合作農場，其國軍副食供
            應青果貨款均有省農聯社貨款核帳單。
        21、被告答辯（四）狀中所提之冰庫補助二百四十萬元，及八十五年度降低
            成本計劃補助四十萬元為原告所侵佔云云，然查該兩案已列入移交，有
            財產移交清冊為證，且降低生產成本計劃尚有七萬元未執行。至於冰庫
            及其他補助款，均包括在待執行計劃現金三百三十二萬零一百元一併移
            交：(一)該冰庫補助款金額二百四十萬元，因當時處理場尚未興建完成，
            為因應年度計劃，於是先行訂購及合約並預付訂金七十萬元，剩餘一七
            ０萬元已列入移交在案。(二)又降低柑桔生產成本計劃補助四十萬元已依
            計劃執行三十三萬元，剩餘七萬元已列入移交。(三)依前所述該兩項計劃
            總數為二百八十萬元，扣除冰庫訂金七十萬元級已執行三十三萬元，共
            計僅剩一百七十七萬元，並已列入移交，證人林秀秋所供述原告盜領該
            兩項補助款二百八十萬元云云，顯然係林秀秋及吳森然是共謀盜領補助
            款，亂扣計劃之名稱而嫁禍原告所為。
        22、八十五年度各項設備計劃均應於八十五年七月以前完成，當初因所有補
            助款均遭理事主席吳森然所凍結，致無法如期完成，方才列入移交，其
            它各項計劃在八十五年六月間和會計對照補助款餘額時，才赫然發現約
            有三二０萬元遭林秀秋盜領，當時原告曾多次逕向報告理事主席及場長
            白清山，但未見有任何處理，延宕至今。
        23、況被告之理事主席吳森然、會計林秀秋既於八十五年四月間懷疑原告可
            能會侵佔公款，為何自四月到十一月計近十個月來未曾在理監事會提出
            討論？為何不將農場領款印鑑章妥善保管即可？為何理事主席及吳森然
            和會計林秀秋要暗中將補助款轉移林秀秋帳戶？又未曾提出於理監事會
            中報告過？反在理事會中嫁禍於原告，而強制扣付貨款，誣指抹黑原告
            有侵佔農場之補助款？
        24、被告在答辯狀內所述原告命令林秀秋將補助款轉存六甲中小分行一三七
            七０帳戶是為較方便侵佔及避開上級查核，更是無稽之談。又查該兩本
            領款印鑑章一模一樣，均是由會計保管，若原告想侵佔，何須多此一舉
            ？何況農場所有補助款均由農場會計提領轉存，且均有記帳，原告自無
            法侵占。
        25、被告答辯稱只領取文旦補助計劃一百六十三萬七千四百六十五元，為湊
            足整數，而以她私人錢湊足一百八十萬元，更是無稽之談。林秀秋既有
            和理事主席商討過，而農場存摺於八十五年五月二十七日尚有餘額二六
            ０多萬元可湊足，何須林秀秋以私人之錢湊足？顯然是林秀秋在事後所
            提之不實說明。又這些遭林秀盜領之文旦產銷補助款在八十五年十月十
            一日轉回農場時卻又以二百四十萬元及四十萬元入帳，且同日又將約四
            十萬元轉存於林秀秋郵局存摺，林秀秋若真與吳森然商討過，卻又未見
            理事主席在理、監事會提過此案。又若吳森然及林秀秋，早在八十五年
            四月間就發現原告已侵佔總共計約八百萬元，又未曾在理監事會商討過
            ，尤其在八十六年二月十五日移交時，是以逐項點交，並非僅書面移交
            ，況且是吳森然監交，並未有任何但書，又所有移交未辦計劃至今已全
            數完成，若原告真有侵佔各項計劃補助，那八十四年七月起至八十五年
            七月止所該執行計劃近千萬元，設備及工程之工程款能順利完成的錢是
            從那裡來的呢？為何事過三年後才提出？事過境遷，事情一定有隱情蹊
            蹺。
        26、被告扣付貨款真正依據仍於八十七年九月十六日理事會及十一月三日兩
            次未經主管機關核備之會議記錄為依據，並非被告答辯狀內所捏造之不
            實依據，況且被告至今仍無法提出原告所盜領補助款匯款存根及盜領日
            期之真實證據。全依「懷疑，可能有侵佔無直接證據」為推測，而無法
            提出切確事證，顯然是被告有歪曲事實而無可信，實令人髮指，真相可
            大白。
        27、證人林秀秋所稱謂原告曾向他調借一佰萬元顯屬說謊，應負舉證責任，
            提出證據，查原告雖曾於八十五年八月九日親筆書寫「謝謝妳，錢還給
            妳」，然那是八十五年八月份國軍副食供應，林秀秋之薪津四萬元與林
            秀秋供稱八十五年十月七日要求調借還錢證據根本牛頭不對馬嘴。
        28、原告並未侵佔補助款，從八十四年七月至八十五年七月止，已經執行，
            林秀秋謹慎在她會計之帳目每筆都有打勾對照沒有錯，況且連極小之證
            物都有辦法提出，若原告自八十四年十二月二十三日第一批芒果產銷計
            劃補助款進來至八十五年四月底計四個月，被盜領約六百多萬元，掌管
            農場財務的會計林秀秋為何遲遲不肯提出盜領之日期及全額呢？分明是
            會計林秀秋、白清山、吳森然共同通謀嫁禍於原告。
        29、綜上所述，為降低文旦產銷計劃補助一百六十三萬七千四百六十五元已
            確定在八十五年五月二十七日吳森然及林秀秋共同通謀所盜領，事後又
            嫁禍原告所盜領，又強制扣付原告不相干之青果貨款。
  三、證據：提出八十七年十一月二日高雄一支郵局第九０六號存證信函一份、被告
      八十七年八月二十五日南縣合農字第０四三函一紙、被告八十七年九月十六第
      六屆第九次理事會會議紀錄一份、帳單七紙、台南區中小企業銀行六甲分行原
      告活期存款存摺一份、貨款明細表一張、台灣台南地方法院檢署八十七年度營
      偵字第一五一五號起訴書一件、台南縣六甲鄉農會被告活期存款存摺一份、被
      告八十六年六月三十日及九月三十日工作試算表各一張、被告八十七年九月十
      六日及八十七年十一月三日與八十七年十二月九日理事會會議紀錄各一份、檢
      舉書一張、台南縣政府八十七年十二月十八日八七府社合字第二二一六０五號
      函一份、被告八十六年一月一日至八十六年十二月三十一日財產目標一張、本
      院八十八年度訴字第五四三號被告林秀秋偽造文書之判決一份、聲明書一份、
      被告八十六年第六屆第二次、第九次、第十次理事會會議紀錄各一份、八十七
      年十月二十七日與八十七年十一月二十五日高雄一支第八八五號存證信函各一
      件、協調事由一張、協議書一份、台灣省合作事業管理Ｃ流八十七年十二月十
      四日八七合三字第一一四八六號函為證。
乙、被告方面：
  一、聲明：（一）原告之訴駁回。
            （二）如受不利判決，被告願供擔保，請准免為假執行。
            （三）訴訟費用由原告負擔。
  二、陳述：
    （一）本件被告之名稱為台南縣旭山社區合作農場，係依合作社法設立之法人（
          按依合作社法第二條規定「合作社為法人」）。
    （二）本件原告係基於買賣契約而請求被告給付貨款，然兩造間並無任何買賣契
          約關係存在，是原告據以請求之訴訟標的之法律關係並不存在，致其本件
          請求實無理由而應予駁回；又原告變更或追加訴訟標的，被告鄭重聲明不
          予同意。國防部為供應國軍副食，乃由國防部福利總處分別與台灣省農業
          合作社聯合社（下稱省農聯社）、台灣省農會、青果社等三個單位合作供
          應業務，而省農聯社再將供應業務委由其下之各區合作農場承辦、台灣省
          農會亦再將供應業務委由其下之各區農會承辦、青果社亦再將供應業務委
          由其下之各區青果社承辦，亦即省農聯社、台灣省農會、青果社等三個單
          位再各將國軍副食供應業務委由其下之成員承辦（其成員均係法人，如各
          地之合作農場、各地之農會、各地之青果社等是），故個人（如原告陳
          陞）即不可能承辦國軍副食供應業務。由於被告係屬於省農聯社之成員，
          故省農聯社再將國軍之台南供應站之國軍副食供應業務委由被告承辦，亦
          即與省農聯社訂約供應國軍台南供應站副食之當事人為被告而非原告個人
          ，然被告為履行供應國軍台南供應站副食之債務，乃以原告（原告係被告
          之場長）為使用人或代理人去辦理供應事宜（民法第二百二十四條參照）
          ，故原告乃代理被告與第三人成立買賣契約購入副食產品送交予國軍台南
          供應站，其後一方面由原告代理被告將被告送交國軍台南供應站之副食數
          量金額呈報予省農聯社，另方面國軍台南供應站亦同步將被告送交之副食
          數量金額呈報予國防部福利總處，再由省農聯社與國防部福利總處核帳無
          誤後扣除三％之國防部作業費、扣除０．三％之國防部維護費、扣除一％
          之省農聯社手續費後，即由國防部福利總處將餘額撥付予省農聯社、省農
          聯社再將之以匯款方式匯入被告之帳戶內（請另參照原告所提出之貨款核
          帳單）。省農聯社在將被告應得之貨款匯入被告之帳戶後，照說除了被告
          應支付予第三人之買賣價金以外，則其剩餘之金額全屬被告所有（被告係
          向第三人購入副食產品送交予國軍台南供應站，致被告應支付價金予該第
          三人業如前述），然由於被告向第三人購入副食產品時之價金，係由原告
          先行墊付，致原告乃要求就上開原來全屬被告所有之金額（指省農聯社匯
          入被告帳戶內之金額扣除被告應支付予第三人之金額後之值），再由原告
          與被告依一定之比例分取，而原告將被告所分取之金額稱之為手續費、將
          原告自己所分取之金額稱之為貨款（即係「應支付予第三人之貨款【此部
          份巳先由原告墊付】」加上「原告所分取之金額」，而原告將之稱為貨款
          ）。基上瞭解，則在整個國軍副食業務流程中，係國防部福利總處與省農
          聯社間成立一個委任契約、省農聯社與被告間成立另一個委任契約、被告
          與第三人間成立一個買賣契約、被告與原告間成立一個「僱傭契約」或「
          僱傭契約與合夥契約之聯立或混合契約」或「僱傭契約與委任契約之聯立
          或混合契約」或「僱傭契約與無名契約之聯立或混合契約」（原告與被告
          間之所以在僱傭契約之外，另有一個契約存在之可能者，實係由於就國軍
          副食供應業務，原告與被告係處於合作關係，亦即由被告出名攬下副食供
          應業務、由原告先行墊付價金予第三人購入副食送交予國軍台南供應站、
          再由雙方就省農聯社核撥下來之款項分配利潤之故），故顯然兩造間並無
          買賣貨物之契約存在，從而原告基於買賣契約請求被告支付貨款者實無理
          由，因原告據以請求之訴訟標的之法律關係並不存在之故。
    （三）又按本件原告在其起訴狀中業巳明確表示係對被告請求給付貨款，又在本
          件八十八年一月廿八日庭訊、八十八年二月廿五日庭訊中明確表示係基於
          買賣契約之法律關係提出本件請求，是本件原告起訴之訴訟標的係基於買
          賣契約而來之價金（貨款）請求權無疑。然而，被告在八十八年二月廿五
          日答辯狀之第二段中業巳主張兩造間係「僱傭契約」、或「僱傭契約與合
          夥契約之聯立或混合契約」、或「僱傭契約與委任契約之聯立或混合契約
          」而絕無買賣契約之存在可言，且原告在其八十八年三月十八日準備書狀
          第二段中亦主張「故理事會乃口頭協定此項業務委任原告負責辦理供應」
          致原告亦無異自承兩造間並無所謂之買賣契約之法律關係矣（本件兩造間
          之具體關係事實雖非如原告所主張者，而係如被告答辯狀所主張者，然不
          論本件兩造間之具體關係事實為何，至少原告亦自承兩造間之關係絕非買
          賣關係，此點應為兩造所不爭執者），是本件原告起訴之訴訟標的即基於
          買賣契約而來之價金（貨款）請求權根本並不存在。再按，原告在其前揭
          八十八年三月十八日準備書狀第二段中雖曾提及「故理事會乃口頭協定此
          項業務委任原告負責辦理供應」之事實，然此僅係事實上陳述，至於基此
          事實上之陳述，則原告意欲主張如何之法律上陳述（如是否欲主張基於委
          任契約之法律關係而提出本件請求，是否係變更訴訟標的或追加訴訟標的
          等等）卻未見原告進一步加以說明；然倘若原告係主張基於委任契約之法
          律關係而提出本件請求、暨主張變更（或追加）訴訟標的者，則被告鄭重
          聲明不同意原告為訴訟標的之變更或追加。
    （四）退言之，原告所可請求之債權額其實亦僅一百四十四萬四千二百七十八元
          ，而非其起訴狀所主張之一百六十九萬三千七百六十四元。退言之，原告
          其實迄今尚未舉證證明原告之貨款債權為一百六十九萬三千七百六十四元
          ，反係被告業已舉證證明原告之貨款債權僅餘一百四十四萬四千二百七十
          八元；又原告主張貨款核帳單中不應扣付三萬五千元、二萬一千六百元者
          ，亦至無理由，關此，析述如下（如附表三所示）：
          １、原告依據其提出之國軍副食業務貨款核帳單，對被告其實僅有三百二
              十萬一千四百四十二元之債權：原告於八十八年一月廿八日庭訊時提
              出七紙貨款核帳單，該等貨款核帳單係由省農聯社製做與國防部福利
              總處核對被告供應副食予國軍台南供應站之數量與金額之用，其上「
              應匯社場金額」乙欄所載之金額即係省農聯社應匯予被告之金額，被
              告在收取上開金額後，再扣除前開第二段所述之手續費或其他費用後
              ，始以餘額給付予原告，故被告應給付予原告之金額並非等於上開貨
              款核帳單上「應匯社場金額」乙欄所載之金額，茲就原告所提出之上
              開七紙貨款核帳單一一析述如次：
              I八十七年七月上旬貨款核帳單載稱應匯社場金額五十五萬九千六百
                五十六元，其上加註應由被告扣款一萬九千五百五十二元、三萬五
                千元，故被告應給付予原告僅五十萬五千一百零四元，然由於省農
                聯社在匯款予被告時扣掉一次匯款手續費三十元、而被告匯款予原
                告時又扣掉一次匯款手續費三十元，致當被告匯款予原告時即必須
                扣掉兩次之匯款手續費合計六十元（即匯款手續費應由原告負擔）
                ，因此被告應匯予原告之款項即為五十萬五千零四十四元（即將上
                開五十萬五千零四十四元扣掉匯款手續費六十元而得），就此款項
                則被告業巳在八十七年八月七日匯予原告，故原告就該紙八十七年
                七月上旬之貨款核帳單巳無可以請求之金額矣。
              II八十七年七月下旬貨款核帳單載稱應匯社場金額八十一萬四千九百
                零四元，但事實上省農聯社在匯入上開款項予被告時業巳扣掉三十
                元匯款手續費，致僅匯入八十一萬四千八百七十四元予被告，從而
                原告就該紙八十七年七月下旬之貨款核帳單所可請求之金額應為八
                十一萬四千八百七十四元才對。
              III八十七年八月中旬貨款核帳單載稱應匯社場金額五十五萬四千七百
                六十四元，其上加註應由被告扣款二萬一千六百元，故被告應給付
                予原告僅五十三萬三千一百零四元，然基於前開第I段相同之理由
                則當被告匯款予原告時即必須扣掉匯款手續費合計六十元，但被告
                於八十七年九月十八日匯款予原告時卻僅扣掉匯款手續費三十元，
                致匯入五十三萬三千零七十四元予原告（即多匯三十元予原告），
                故原告就該紙八十七年八月中旬之貨款核帳單巳無可以請求之金額
                矣。
              Ⅳ八十七年九月中旬貨款核帳單載稱應匯社場金額五十四萬四千零三
                十四元，但事實上省農聯社在匯入上開款項予被告時業巳扣掉三十
                元匯款手續費，致僅匯入五十四萬四千零四元予被告，從而原告就
                該紙八十七年九月中旬之貨款核帳單所可請求之金額應為五十四萬
                四千零四元才對。
              Ⅴ八十七年九月下旬貨款核帳單載稱應匯社場金額七十萬四千二百四
                十九元，但事實上省農聯社在匯入上開款項予被告時業巳扣掉三十
                元匯款手續費，致僅匯入七十萬四千二百十九元予被告，於此應再
                扣掉被告於八十七年九月份應分取之手續費一萬八千六百七十三元
                如前所述（至於被告之前月份所應分取之手續費則在前開第III段中
                之扣款二一六００元中業巳扣除），故原告就該紙八十七年九月下
                旬之貨款核帳單所可請求之金額僅為六十八萬五千五百四十六元才
                對。
              Ⅵ八十七年十月上旬貨款核帳單載稱應匯社場金額六十六萬三千五百
                十三元，但事實上省農聯社在匯入上開款項予被告時業巳扣掉三十
                元匯款手續費，致僅匯入六十六萬三千四百八十三元予被告，從而
                原告就該紙八十七年十月上旬之貨款核帳單所可請求之金額應為六
                十六三千四百八十三元才對。
              Ⅶ八十七年十月中旬貨款核帳單載稱應匯社場金額五十萬八千七百十
                四元，但事實上省農聯社在匯入上開款項予被告時業巳扣掉三十元
                匯款手續費，致僅匯入五十萬八千六百八十四元予被告，於此應再
                扣掉被告於八十七年十月份應分取之手續費一萬二千二百四十九元
                、暨再扣掉原告使用冰庫之費用二千九百元，故原告就該紙八十七
                年十月中旬之貨款核帳單所可請求之金額僅為四十九萬三千五百三
                十五元才對。
              Ⅷ基上合計，則原告所可請求之金額僅係三百二十萬一千四百四十二
                元，故原告依上開七紙貨款核帳單所計算之債權額四百二十七萬三
                千六百八十二元實有錯誤至明。
          ２、原告同意扣抵且業巳扣抵之金額計有一百七十五萬七千一百六十四元
              ，故原告之債權額乃僅餘一百四十四萬四千二百七十八元。按政府為
              保障農民，常由台灣省政府農林廳或其他上級農政機關就農產品之促
              銷、降低農業生產成本、農產品產銷失衡、農產品之運銷、輔導農民
              購置乾燥機等事項對農民施予補助，上開補助則常由台灣省政府農林
              廳或其他上級農政機關撥款予各相關民間機構（如身為合作農場的被
              告即是），再由各相關民間機構收取適當之承辦手續費後將補助款撥
              付予符合資格之受補助農民。原告身為被告合作農場之場長，即係實
              際承辦上開補助農民業務之人員，然原告在辦理八十六年度芒果產銷
              失衡及拓展夏季水果運銷通路計劃補助案時，卻將上級農政機關撥付
              之應轉付予受補助農民之補助款（扣除被告之承辦手續費後之款項）
              私自挪用一百六十三萬七千一百六十四元，而未轉付予農民，因此原
              告應將上開其私自挪用之一百六十三萬七千一百六十四元補助款返還
              予被告，俾被告得能轉付應受補助之農民，而原告亦巳同意就其應返
              還予被告之一百六十三萬七千一百六十四元補助款與前開之原告債權
              三百二十萬一千四百四十二元相互扣抵，且若非如此抵扣者，則原告
              於本件請求之金額即不會是一百六十九萬三千七百六十四元，而應係
              至少三百二十萬一千四百四十二元（原告對於前開之債權額雖稱係四
              百二十七萬三千六百八十二元而非三百二十萬一千四百四十二元，然
              原告之計算係屬錯誤業如前述）。又原告自己在八十八年一月廿八日
              庭訊提出之八十七年九月十六日旭山合作農場會議紀錄之案由六記載
              「說明：二、此乃甲○○理事與林秀秋私人問題，是甲○○答應給林
              秀秋之補償費。三、此項扣款於八十七年三月廿四日甲○○與林秀秋
              電話對答中，甲○○叫會計在（甲○○應得之國軍副食業務）款項中
              扣除，故林秀秋於四月一日起開始扣款。．．．決議：經理事會協調
              甲○○給付林秀秋五十萬元補償金，扣除巳給付尚有十二萬元，於日
              後繳回向農場借來週轉的補助款同時付清給林秀秋。甲○○也在會中
              澄清，林秀秋在所有的補助款中沒有拿過一毛錢（亦即上級農政機關
              之補助款都是甲○○拿走的）」。基上，則原告也同意其所有如前開
              所述之債權額三百二十萬一千四百四十二元應再扣除上開十二萬元，
              此不但有原告自己提出之上開會議紀錄可憑，亦且若非如此抵扣者，
              則原告於本件請求之金額即不會是一百六十九萬三千七百六十四元矣
              。基上，則原告所有如前開所述之債權額三百二十萬一千四百四十二
              元經扣抵前述之一百七十五萬七千一百六十四元後（即前述一百六十
              三萬七千一百六十四元加上十二萬元），原告之債權額其實僅餘一百
              四十四萬四千二百七十八元，而非如原告本件起訴主張之一百六十九
              萬三千七百六十四元，故原告本件起訴之金額本身亦有顯然之錯誤（
              原告之所以將其債權額由一百四十四萬四千二百七十八元誤算成一百
              六十九萬三千七百六十四元，其關鍵應在於原告就前開之副食業務之
              應有債權額之計算錯誤所致）。
          ３、本件原告不但在其起訴狀中主張其遭剋扣之貨款僅一百六十九萬三千
              七百六十四元，且在八十八年一月廿八日庭呈之原告八十七年十一月
              二日存證信函中亦主張其遭剋扣之貨款僅一百六十九萬三千七百六十
              四元，然到了本件八十八年三月十八日準備書狀第三段中原告卻像隔
              夜麵團一樣地將其遭剋扣之貨款一下子膨脹到三百六十六萬二千零十
              四元之多，由此巳足見原告係任意主張而毫無根據。尤其，原告就其
              主張之貨款金額，不論是一百六十九萬三千七百六十四元也好，抑或
              係三百六十萬六千二百十四元也好，均僅係以原告自書之存證信函為
              證；然在證據法則上，原告自書之存證信函當然不可為證，而被告在
              八十八年二月廿五日答辯狀第三段中又巳具體而微地主張其實原告僅
              餘一百四十四萬四千二百七十八元之貨款可以請求（且該一百四十四
              萬四千二百七十八元之貨款又巳遭被告抵銷淨盡），何況在原告所參
              加且原告從未表示異議的八十七年十一月九日台南縣旭山合作農場第
              六屆第十一次理事會會議紀錄中亦載稱「八十六年五月十二日農場與
              甲○○理事所協議未完成的各項手續，經理事會議決，請陳理事補齊
              各項手續送回本場，並由監事會審查通過後，悉數發還（即被告八十
              八年二月廿五日答辯狀第七頁之第四段所稱之抵銷債權四百三十九萬
              零二百八十六元而言）。同時原告所執行的國軍副食業務款項至八十
              七年十月廿日止，扣除手續費及該付款項外，尚餘一百四十四萬四千
              二百三十三元，暫時扣予農場（即指被告八十八年二月廿五日答辯狀
              第五頁反面之第三段所稱之原告同意扣抵且業巳扣抵一百七十五萬七
              千一百六十四元後所剩餘之貨款債權餘額一百四十四萬四千二百七十
              八元，會議當時臨場計算之一百四十四萬四千二百三十三元係屬誤算
              ，應以一百四十四萬四千二百七十八元為正確，在臨場計算時誤差個
              四十五元者乃在所難免）」，是益可證本件原告之主張毫無根據，而
              反觀被告之答辯則證據鑿鑿。
          ４、原告在其準備書狀第四段中稱「八十七年七月上旬貨款核帳單中被告
              任意扣付三萬五千元：：原告不能同意，又八十七年八月中旬貨款核
              帳單中被告扣付二萬一千六百元顯有未合」云云。惟查，上開貨款核
              帳單係原告在本件八十八年一月廿八日庭訊時所提出者、非係被告所
              提出者，故被告僅係依據原告所提出之貨款核帳單加以計算，原告如
              何能夠自打嘴巴地否認其自己提出之證據呢？且依被告八十八年二月
              廿五日答辯狀第三頁反面第１段、第四頁第３段之引證說明，可知被
              告早巳依八十七年七月上旬貨款核帳單所載扣除三萬五千元、八十七
              年八月中旬貨款核帳單所載扣除二萬一千六百元後，分別將應支付予
              原告之金額匯予原告，而原告也從未表示被告所支付之金額尚有不足
              ，是原告何能再予爭執呢？基上，則原告之上開主張實無理由至明矣
              。
    （五）被告對原告亦尚有四百三十九萬零二百八十六元之債權，經抵銷結果，則
          本件原告對被告之債權即不存在，從而本件原告之訴即無理由，而應予駁
          回：如前所述，原告除了辦理八十六年度芒果產銷失衡及拓展夏季水果運
          銷通路計劃補助案以外，並曾辦理八十四年度龍眼產銷失衡補助計劃、八
          十四年度芒果產銷失衡緊急處理補助計劃、八十四年度文旦產銷失衡緊急
          處理補助計劃等補助案，原告在辦理上開各項補助案時，係由原告在支出
          傳票上簽收將該四百三十九萬零二百八十六元領走，然原告迄今卻一直未
          能提出其已將所領走之四百三十九萬零二百八十六元補助款轉付予應受補
          助之農民之證據，則不論原告是否將上開四百三十九萬零二百八十六元補
          助款悉數存入原告之帳戶內（這種事情也只有原告始能知悉），只要原告
          不能證證明其已將上開補助款轉付予應受補助之農民，則原告即已成立侵
          占，而應將該補助款返還予被告，該補助款是否存入原告帳戶內，實與本
          案無關，從而原告在備書狀第六段中辯稱：「被告亦未能提出該補助款
          轉入原告帳戶之證據，（則其抵銷之主張）顯屬於法無據」云云，係是非
          不明之辯詞矣，被告自得請求原告將其所私自挪用之各案補助款返還予被
          告，茲將原告所私自挪用而應返還予被告之各案補助款金額計為四百三十
          九萬零二百八十六元之計算析述如下：
          １、八十四年度龍眼產銷失衡補助計劃：該案上級農政機關撥付之補助款
              為一百二十四萬九千四百二十八元，被告應得之手續費為十七萬零二
              百四十二元，餘一百零七萬九千一百八十六元應轉付予應受補助之農
              民，原告雖巳將「被告應得之手續費十七萬零二百四十二元」返還予
              被告，然就應補助予農民之一百零七萬九千一百八十六元則應返還予
              被告而迄未返還。
          ２、八十四年度芒果產銷失衡緊急處理補助計劃：該案上級農政機關撥付
              之補助款為二百零五萬零六十九元，被告應得之手續費為十九萬一千
              五百六十九元，餘一百八十五萬八千五百元應轉付予應受補助之農民
              ，原告雖巳將「被告應得之手續費十九萬一千五百六十九元」返還予
              被告，然就應補助予農民之一百八十五萬八千五百元則應返還予被告
              而迄未返還。
          ３、八十四年度文旦產銷失衡緊急處理補助計劃：該案上級農政機關撥付
              之補助款為一百六十三萬七千四百六十五元，被告應得之手續費為十
              八萬四千八百六十五元，餘一百四十五萬二千六百元應轉付予應受補
              助之農民，原告雖巳將「被告應得之手續費十八萬四千八百六十五元
              」返還予被告，然就應補助予農民之一百四十五萬二千六百元則應返
              還予被告而迄未返還。
          總計，原告應返還予被告之補助款計四百三十九萬零二百八十六元，以此
          金額與原告所有如前開第三段所述可請求之債權額一百四十四萬四千二百
          七十八元予以抵銷，則本件原告不但巳無可對被告請求之金額、亦且原告
          尚應返還予被告二百九十四萬六千零八元；又即使以此金額與原告所主張
          之債權額一百六十九萬三千七百六十四元予以抵銷，則本件原告不但仍無
          可以對被告請求之金額，甚且原告尚應返還予被告二百六十九萬六千五百
          二十二元。基上，則不論何種情形，原告於本件起訴所主張之債權巳因抵
          銷而完全消滅，從而本件原告之請求即無理由而應予駁回。
    （六）以上事實，有下列事證為憑：
          １、原告庭呈為證之八十七年九月十六日理事會會議紀錄：依八十七年九
              月十六日之理事會會議紀錄案由四、案由六之記載，可知原告確實同
              意扣除八十六年度芒果產銷失衡及拓展夏季水果運銷通路計劃補助款
                一百六十三萬七千一百六十四元及應返還林秀秋之十二萬元（合計同
              意扣除一百七十五萬七千一百六十四元）。而上開會議紀錄係原告在
              本件八十八年一月廿八日庭訊時自己所庭呈為證者，然原告自己卻在
              其後之八十八年三月十八日準備書狀第五段中攻擊其自己所庭呈為證
              之上開會議紀錄，此豈非怪哉！
          ２、何況，尚有原告親自參加且未表異議之八十七年十一月九日理事會會
              議紀錄可證：在原告所親自參加且從未對之表示異議之八十七年十一
              月九日台南縣旭山合作農場第六屆第十一次理事會會議紀錄中載稱「
              八十六年五月十二日農場與甲○○理事所協議未完成的各項手續，經
              理事會議決，請陳理事補齊各項手續送回本場，並由監事會審查通過
              後，悉數發還（即指被告八十八年二月廿五日答辯狀第七頁之第四段
              所稱之抵銷債權四百三十九萬零二百八十六元而言，其項目有八十四
              年度龍眼產銷失衡補助計劃款、八十四年度芒果產銷失衡緊急處理補
              助計劃款、八十四年度文旦產銷失衡緊急處理補助計劃款）。同時陳
              理事所執行的國軍副食業務款項至八十七年十月廿日止，扣除手續費
              及該付款項外（即指被告八十八年二月廿五日答辯狀第五頁反面之第
              三段所稱之原告同意扣抵且業巳扣抵之一百七十五萬七千一百六十四
              元而言，其項目有八十六年度芒果產銷失衡及拓展夏季水果運銷通路
              計劃補助款及應返還林秀秋之款項），尚餘一百四十四萬四千二百三
              十三元，暫時扣予農場（如非扣除上開一百七十五萬七千一百六十四
              元，則此處即應尚餘三百多萬元，而非僅尚餘一百四十四萬四千二百
              三十三元了，又該一百四十四萬四千二百三十三元應係一百四十四萬
              四千二百七十八元之誤算）」。由於上開會議係由原告所親自參加且
              原告從未對之表示異議，是上開會議紀錄在本案自有絕佳之證據力。
              而上開會議紀錄至少可以證明兩點事實，即(1)原告應就其所承辦之八
              十四年度龍眼產銷失衡補助計劃、八十四年度芒果產銷失衡緊急處理
              補助計劃、八十四年度文旦產銷失衡緊急處理補助計劃合計補助款四
              百三十九萬零二百八十六元補齊各項印領清冊、供果名稱、原料果加
              工證明、送貨簽章、發票、收據等等相關證明文件，以證明該等遭原
              告挪用出去之補助款確巳轉付予應受補助之農民（即原告應補齊各項
              手續，否則被告即可主張以該遭原告挪用之四百三十九萬零二百八十
              六元抵銷原告之債權）；(2)原告確實同意扣除八十六年度芒果產銷失
              衡及拓展夏季水果運銷通路計劃補助款、暨應返還林秀秋之款項合計
              扣除一百七十五萬七千一百六十四元，且同意扣除後原告之貨款債權
              額僅餘一百四十四萬四千二百七十八元（此一百四十四萬四千二百七
              十八元在與被告之四百三十九萬零二百八十六元債權抵銷後，巳無餘
              額可以主張矣）。又依被告八十八年二月廿五日答辯狀第三、第四段
              之說明暨所引附件三、四、五號之證據，可知八十四年度龍眼產銷失
              衡補助計劃、八十四年度芒果產銷失衡緊急處理補助計劃、八十四年
              度文旦產銷失衡緊急處理補助計劃合計補助款四百三十九萬零二百八
              十六元確係由原告執行，且經原告在支出傳票上簽收將該四百三十九
              萬零二百八十六元領走，然原告迄今卻一直未能提出其巳將所領走之
              四百三十九萬零二百八十六元補助款轉付予應受補助之農民之證據，
              則不論原告是否將上開四百三十九萬零二百八十六元補助款悉數存入
              原告之帳戶內（這種事情也只有原告始能知悉），只要原告不能舉證
              證明其巳將上開四百三十九萬零二百八十六元補助款轉付予應受補助
              之農民者，則原告即巳成立侵占，而應將該四百三十九萬零二百八十
              六元補助款返還予被告，故該四百三十九萬零二百八十六元補助款是
              否存入原告帳戶內者，實與本案判斷無關，從而原告在準備書狀第六
              段中辯稱「被告亦未能提出該補助款轉入原告帳戶之證據，（則其抵
              銷之主張）顯屬於法無據」云云則係是非不明之辯詞矣。
    （七）原告所主張之債權額確有錯誤：原告於八十八年三月卅日準備書狀以所附
          之貨款明細表、貨款核帳單主張被告就八十七年七月上旬之貨款核帳單多
          扣三萬五千元、就八十七年八月中旬之貨款核帳單多扣二萬一千六百元云
          云。然查，依原告之前在八十八年一月廿八日庭訊時所提出之八十七年七
          月上旬貨款核帳單則其上載有應扣三萬五千元字樣、八十七年八月中旬貨
          款核帳單則其上亦載有應扣二萬一千六百元字樣，何以原告其後在八十八
          年三月卅日之準備書狀中所提出之八十七年七月上旬貨款核帳單上即未載
          有應扣三萬五千元字樣、八十七年八月中旬貨款核帳單上即未載有應扣二
          萬一千六百元字樣呢，可見必係原告事後發現上開字樣對其不利，而將上
          開字樣塗掉後再予影印變造後重新提出為證者，由此其實巳可證明原告主
          張「被告就八十七年七月上旬之貨款核帳單多扣三萬五千元、就八十七年
          八月中旬之貨款核帳單多扣二萬一千六百元」云云，絕非事實而不可信。
    （八）原告所可主張之債權額僅餘一百四十四萬四千二百七十八元，故原告所主
          張之一百六十九萬三千七百六十四元或其後所再行變更之三百六十六萬二
          千零十四元均屬錯誤者。蓋(1)原告就八十七年七月上旬、八十七年八月中
          旬之貨款核帳單，各應扣款三萬五千元、二萬一千六百元而未扣，按原告
          於八十八年三月卅日準備書狀以所附之貨款明細表、貨款核帳單主張被告
          就八十七年七月上旬之貨款核帳單多扣三萬五千元、就八十七年八月中旬
          之貨款核帳單多扣二萬一千六百元云云。惟查，依原告之前在八十八年一
          月廿八日庭訊時所提出之八十七年七月上旬貨款核帳單則其上載有應扣三
          萬五千元字樣、八十七年八月中旬貨款核帳單則其上亦載有應扣二萬一千
          六百元字樣，此係事實，且被告亦依據上開原告最初提出之貨款核帳單而
          主張各應扣款三萬五千元、二萬一千六百元，原告始知其於最初提出上開
          貨款核帳單時，疏未將其上所載扣款三萬五千元、扣款二萬一千六百元等
          字樣塗掉致對原告自己不利，於是原告乃於事後將貨款核帳單上之扣款三
          萬五千元、扣款二萬一千六百元等字樣塗掉變造後，再以八十八年三月卅
          日之準備書狀提出並指摘被告不應扣款三萬五千元、扣款二萬一千六百元
          云云，基上巳可認定本件確實應扣款三萬五千元、二萬一千六百元，蓋以
          若非如此者，則原告即不必煞費苦心並甘冒刑責地變造貨款核帳單以提出
          了。(2)依原告所親自參與簽名並於本院八十八年一月廿八日庭訊時提出為
          證之八十七年九月十六日之理事會會議紀錄案由六之記載「說明：二、此
          乃陳傳陞理事與林秀秋私人問題，是陳傳陞答應給林秀秋之補償費。三、
          此項扣款於八十七年三月廿四日陳傳陞與林秀秋電話對答中，甲○○叫會
          計在（陳傳陞應得之國軍副食業務）款項中扣除（錄音為憑），故林秀秋
          於四月一日起開始扣款。：：決議：經理事會協調甲○○給付林秀秋五十
          萬元補償金，扣除巳給付尚有十二萬元，於日後繳回向農場借來週轉的補
          助款同時付清給林秀秋。甲○○也在會中澄清，林秀秋在所有的補助款中
          沒有拿過一毛錢（亦即上級農政機關之補助款都是甲○○拿走的）」，基
          上物證，則知一直到八十七年九月十六日理事會止，甲○○業巳補償林秀
          秋卅八萬元，另餘之十二萬元則亦應再補償予林秀秋，而甲○○業巳補償
          予林秀秋之卅八萬元，係分筆陸陸續續支付，八十七年七月上旬之貨款核
          帳單扣款三萬五千即，係陳傳陞補償予林秀秋之卅八萬元中之一筆，此不
          但由陳傳陞親自簽名並提出為證之八十七年九月十六日理事會會議紀錄可
          證，亦且由甲○○最初於本院八十八年一月廿八日庭訊時所提出之八十七
          年七月上旬貨款核帳單上亦載有應扣款三萬五千元可證，在如此清楚明確
          之證據下，原告仍予否認，則本件原告之主張還能輕信嗎？(3)被告為辦理
          國軍副食業務必須繳交二十萬元之保證金予省農聯社，該筆保證金係由原
          告墊繳，每年之利息為一萬二千元，扣除十％扣繳稅額後實得利息為每年
          一萬零八百元，被告原巳將八十五年度、八十六年度之利息合計二萬一千
          六百元領出支付予原告，然在八十七年八月廿日，國稅局卻以上開二十萬
          元保證金係在被告名下，且上開八十五年度之利息一萬零八百元亦入於被
          告帳戶內，致要求被告補正並核課稅捐，由於八十五年度之利息一萬零八
          百元業巳發生問題，致被告亦主動於八十七年九月一日備函更正八十六年
          度之決算書報表，將八十六年度之利息一萬零八百元補正列入，基上關係
          ，則被告乃將八十七年八月中旬之貨款核帳單之金額扣款二萬一千六百元
          （即八十五年度及八十六年度兩年度之利息合計）後，於八十七年九月十
          八日將餘額五十三萬三千一百零四元再扣除匯費三十元後，以五十三萬三
          千零七十四元匯款予原告，此由原告最初於本院八十八年一月廿八日庭訊
          時所提出之八十七年八月中旬貨款核帳單上亦載有應扣款二萬一千六百元
          者可證。
    （九）原告同意扣抵且業巳扣抵之金額計有一百七十五萬七千一百六十四元（含
          八十六年度芒果產銷失衡及拓展夏季水果運銷通路計劃應繳回補助款一百
          六十三萬七千一百六十四元及應補償予林秀秋之十二萬元，合計為一百七
          十五萬七千一百六十四元），故原告主張不能扣此款項者，實無理由。因
          原告所親自參與簽名並於本院八十八年一月廿八日庭訊時提出為證之八十
          七年九月十六日之理事會會議紀錄案由四及案由六明確地記載原告確曾支
          領八十六年度芒果產銷失衡及拓展夏季水果運銷通路計劃補助款一百六十
          三萬七千一百六十四元，並同意扣還予被告，而應補償予林秀秋之十二萬
          元，亦同意由原告應得之款項中扣抵，合計原告同意扣抵一百七十五萬七
          千一百六十四元。在此應注意的是，上開會議紀錄不但經原告親自參與且
          在會議紀錄上簽名，亦且原告更在本件八十八年一月廿八日庭訊時自己當
          庭提出為證，從而上開證據實無可疑。又在原告所親自參加簽名且又從未
          對之表示異議之八十七年十一月九日台南縣旭山合作農場第六屆第十一次
          理事會會議紀錄中載稱「八十六年五月十二日農場與陳傳陞理事所協議未
          完成的各項手續，經理事會議決，請陳理事補齊各項手續送回本場，並由
          監事會審查通過後，悉數發還（即指被告八十八年二月廿五日答辯狀第七
          頁之第四段所稱之抵銷債權四百三十九萬零二百八十六元而言，其項目有
          八十四年度龍眼產銷失衡補助計劃款、八十四年度芒果產銷失衡緊急處理
          補助計劃款、八十四年度文旦產銷失衡緊急處理補助計劃款，該等四百三
          十九萬零二百八十六元補助款遭原告支領後，卻一直未見原告補齊其轉付
          予應受補助之農民之文件資料）。同時陳理事所執行的國軍副食業務款項
          至八十七年十月廿日止，扣除手續費及該付款項外（指被告八十八年二月
          廿五日答辯狀第五頁反面之第三段所稱之原告同意扣抵且業巳扣抵之一百
          七十五萬七千一百六十四元而言，其項目有八十六年度芒果產銷失衡及拓
          展夏季水果運銷通路計劃補助款及應返還林秀秋之款項），尚餘一百四十
          四萬四千二百三十三元，暫時扣於農場（依被告八十八年二月廿五日答辯
          狀第三頁反面第（一）段暨本狀第二（一）段之事證則知原告所可請求之
          金額為三百二十萬一千四百四十二元，扣除上開八十六年度芒果產銷失衡
          及拓展夏季水果運銷通路計劃應繳回補助款一百六十三萬七千一百六十四
          元及應補償予林秀秋之十二萬元後即為一百四十四萬四千二百七十八元，
          故上開會議紀錄之一百四十四萬四千二百三十三元應係會議當時計算時之
          誤差，由此可見上開會議紀錄確巳扣除八十六年度芒果產銷失衡及拓展夏
          季水果運銷通路計劃應繳回補助款一百六十三萬七千一百六十四元及應補
          償予林秀秋之十二萬元，蓋以若非如此者，則此處即應尚餘三百多萬元，
          而非僅尚餘一百四十四萬餘元了」。由於上開會議係由原告所親自參加並
          於會議紀錄上簽名，且原告又從未對之表示異議，是上開會議紀錄在本案
          自有其絕佳之證據力。而上開會議紀錄至少可以證明兩點事實，即(1)原告
          應就其所承辦之八十四年度龍眼產銷失衡補助計劃、八十四年度芒果產銷
          失衡緊急處理補助計劃、八十四年度文旦產銷失衡緊急處理補助計劃合計
          補助款四百三十九萬零二百八十六元補齊各項印領清冊、供果名稱、原料
          果加工證明、送貨簽章、發票、收據等等相關證明文件，以證明該等遭原
          告挪用出去之補助款確巳轉付予應受補助之農民（即原告應補齊各項手續
          或將挪用之款項繳回予被告，如此被告始能將補齊之各項手續呈報上級或
          將補助款繳回上級以清責任，而原告迄今未能補齊各項手續，致原告自應
          將其所支領之四百三十九萬零二百八十六元返還予被告，是被告自得據此
          與原告在本件所主張之債權抵銷至明）；(2)原告確實同意扣除八十六年度
          芒果產銷失衡及拓展夏季水果運銷通路計劃補助款及應返還林秀秋之款項
          合計扣除一百七十五萬七千一百六十四元，且同意扣除後原告之貨款債權
          額僅餘一百四十四萬四千二百七十八元（此一百四十四萬四千二百七十八
          元在與被告之後開第所述之四百三十九萬零二百八十六元債權抵銷後，巳
          無餘額矣）。而八十六年度芒果產銷失衡緊急處理計劃補助款五十八萬六
          千三百九十四元，確係由被告以單筆方式在八十五年十一月十六日所支領
          ，此有支出傳票暨取款憑條可證；又八十六年度夏季水果拓展運銷通路計
          劃補助款一百二十一萬一千六百八十元，亦確係由原告在八十六年六月廿
          六日分兩筆支領，此有原告書立之收據兩紙可憑，原告支領該一百二十一
          萬一千六百八十元補助款時，其弊情業巳爆發（係在八十五年年底爆發）
          ，致被告本不擬讓原告支領，然原告當時卻找來台南縣政府人員對被告施
          壓，以致被告在不得巳之情況下，乃讓原告支領該一百二十一萬一千六百
          八十元補助款，不過為慎重起見，乃特別要求原告在支領時應簽立收據為
          憑，這是原告惟一一筆在弊情爆發後始支領之補助款，也是原告惟一一筆
          有簽立收據之補助款，至於原告在弊情爆發前所支領之其他補助款則僅以
          支出傳票等代替收據。原告領取上開八十六年度芒果產銷失衡緊急處理計
          劃補助款五十八萬六千三百九十四元後，即私自挪用而未用以補助予應受
          補助之農民，故原告即應將上開五十八萬六千三百九十四元補助款繳回予
          被告依規定處理，而被告同意原告所應繳回之金額中可扣除「被告農場所
          應得之代辦補助款三萬九千八百四十元」、扣除加工款四萬八千零九十二
          元，則原告實際應繳回之金額即為四十九萬八千四百六十二元；又原告領
          取上開八十六年度夏季水果拓展運銷通路計劃補助款一百二十一萬一千六
          百八十元後，亦私自挪用而未用以補助予應受補助之農民，故原告即應將
          上開一百二十一萬一千六百八十元補助款繳回予被告依規定處理，而被告
          同意原告所應繳回之金額中可扣除「被告農場所應得之代辦補助款七萬二
          千九百七十八元」，則原告實際應繳回之金額即為一百十三萬八千七百零
          二元；基上，則原告就其所支領之上開八十六年度芒果產銷失衡緊急處理
          計劃補助款五十八萬六千三百九十四元、八十六年度夏季水果拓展運銷通
          路計劃補助款一百二十一萬一千六百八十元，實際上所應繳回予被告者合
          計為一百六十三萬七千一百六十四元，故原告在結算後乃同意予以扣除且
          被告並巳予扣除，凡此另有原告均親自出席並簽名認可之八十七年九月十
          六日、八十七年十一月九日之理事會會議紀錄等物證可憑。
    （十）被告對原告另有四百三十九萬零二百八十六元之債權，經抵銷結果，則本
          件原告對被告之債權即不存在，從而本件原告之訴即無理由而應予駁回。
          如前所述，原告除了辦理八十六年度芒果產銷失衡及拓展夏季水果運銷通
          路計劃補助案以外，並曾辦理八十四年度龍眼產銷失衡補助計劃、八十四
          年度芒果產銷失衡緊急處理補助計劃、八十四年度文旦產銷失衡緊急處理
          補助計劃等補助案，原告在辦理上開各項補助案時，雖巳將各項補助款挪
          用出去，然卻迄今三年餘始終無法提出印領清冊、供果名稱、原料果加工
          證明、送貨簽章、發票、收據等等相關證明文件以證明該等遭原告挪用出
          去之補助款確巳轉付予應受補助之農民，亦即原告在無法提出上開證明文
          件之情況下，自應被認定係原告私自挪用上開應轉付予農民之補助款，從
          而，被告自得請求原告將其所私自挪用之各案補助款繳回予被告俾被告得
          能轉付予應受補助之農民、或繳回予各該上級單位。茲將原告所私自挪用
          而應返還予被告之各案之補助款金額總計為四百三十九萬零二百八十六元
          之計算析述如下：
          １、原告就八十四年度龍眼產銷失衡補助計劃補助款一百二十四萬九千四
              百二十八元，應繳回一百零七萬九千一百八十六元予被告：八十四年
              度龍眼產銷失衡補助計劃，該案上級農政機關撥付之補助款為一百二
              十四萬九千四百二十八元，該筆款項巳為原告所領出，此有支出傳票
              、計劃明細、動支請示單可憑，由於原告係補助款業務之執行人，且
              上開單據又均係由原告親自填寫，並以原告為最高層級之簽章者動支
              該補助款，則該等補助款不是由原告所支領者又係由何人支領呢。在
              此要強調的是，該一百二十四萬九千四百二十八元補助款係由上級單
              位分批撥入被告農場帳戶內，而原告亦係分批領出，且原告分批領出
              之金額又與上級分批撥入之金額不相對等，更且原告有時係將不同個
              案之補助款夾雜領出，在此情形下，除了原告自己以外，其他人實無
              從自被告之農場帳戶支存明細中察知究竟帳戶內之那幾筆支出、或那
              幾筆支出中之多少金額支出之總合即係該八十四年度龍眼產銷失衡補
              助計劃補助款一百二十四萬九千四百二十八元，且如今原告既否認支
              領，則惟一能夠察知的原告自不可能願意具體加以指出，從而被告農
              場帳戶支存明細之提出，乃不具意義；由於被告農場長期由原告壟斷
              ，致原告在分批領出補助款時，並未即時製做支出傳票、動支請示單
              等資料，而係在各該案之補助款遭其全部支領後，原告始在事後由其
              自己親自填寫支出傳票、計劃明細、動支請示單等以補正程序，故雖
              實際上原告係分批支領補助款而在形式資料上乃出現原告係一次支領
              之假像，正由於原告並未於分批支領時即時依次製做支出傳票、動支
              請示單等資料，致除了原告以外，其他人實無從得知其究係各在何時
              各支領多少金額之補助款，並致其他人無法自被告農場帳戶之支存明
              細窺知端倪；然而，原告係各在何時各支領多少金額之補助款乙節，
              於本案判斷應無足輕重，蓋以吾人由原告於將個案補助款全部支領後
              ，以整筆補助款一百二十四萬九千四百二十八元一次支出之方式所親
              自填寫製做之支出傳票、計劃明細、動支請示單等物證仍可證明，至
              少該筆一百二十四萬九千四百二十八元補助款確係由原告所支領，因
              原告係補助款之執行人，且又親自製做支出之會計憑證，而原告又係
              該等會計憑證上之最高層級簽章者，則非原告支領者又係何人支領呢
              ？其理至明矣。何況，依原告所親自參加簽名且又從未對之表示異議
              之八十七年十一月九日台南縣旭山合作農場第六屆第十一次理事會會
              議紀錄，亦可證明上開補助款係由原告所支領者，蓋以若非如此者則
              理事會怎會決議要求原告補齊其轉付予農民補助款之資料、而原告又
              怎會不但不予異議更且還在該次會議紀錄上簽名呢？尤其，在原告所
              親簽之八十六年五月十二日協議書中，原告主張其就八十四年度龍眼
              產銷失衡補助計劃補助款一百二十四萬九千四百二十八元、八十四年
              度芒果產銷失衡緊急處理補助計劃補助款二百零五萬零六十九元、八
              十四年度文旦產銷失衡緊急處理補助計劃補助款一百六十三萬七千四
              百六十五元均巳執行（即均巳支領各該補助款），致兩造就該三個補
              助案，乃協議由原告補付予被告在各該補助案中所應得之代辦手續費
              分別為十七萬零二百四十二元、十九萬一千五百六十九元、十八萬四
              千八百六十五元，暨由原告將已執行之手續資料（即補助款業巳轉付
              予農民之憑證等等）於協議日起一個月內補齊予被告，俾被告能向上
              級銷案；另原告自承其未執行之芒果烘乾機補助計劃、降低柑桔生產
              成本計劃、降低芒果生產成本計劃力則原告同意分別繳回七萬五千元
              、七萬元、三十一萬元之補助款予被告（上開原告同意就其主張業巳
              執行之個案應補付予被告代辦手續費暨未執行之個案應繳回補助款，
              其合計即為一百萬一千六百七十六元），故兩造乃於協議書中約定稱
              「三、乙方（即原告）未付甲方手續費（此部份原告主張業巳執行，
              此由該協議書之附件未就此部份註明未執行者可知）及未執行之補助
              款一百萬零一千六百七十六元正應清償甲方（即被告）：：本協議書
              自即日起生效，雙方權責並於一個月內自己辦完各項手續（即原告應
              在一個月內就其所主張業巳執行之個案補齊各項手續資料，以證明其
              確巳執行無訛，並使被告可向上級機關銷案），絕無異議」，故由上
              開協議書，更加可知該協議書之附件所示之第１項八十四年度龍眼產
              銷失衡補助計劃補助款、第２項八十四年度芒果產銷失衡緊急處理補
              助計劃補助款、第９項八十四年度文旦產銷失衡緊急處理補助計劃補
              助款，確實均為原告所支領使用無疑，蓋以若非如此，何以原告要就
              該三個案與被告協議並同意補付巳執行之代辦手續費予被告呢？然其
              後，原告並未依協議書所訂於一個月內補齊巳執行之手續資料予被告
              ，致其後在原告出席並簽名之八十七年十一月九日理事會中乃決定於
              原告未依八十六年五月十二日協議書所訂於一個月內補齊巳執行之手
              續資料予被告前，被告將扣留原告尚餘之一百四十四萬四千二百三十
              三元債權（如前所述，應係一百四十四萬四千二百七十八元才對）；
              然原告不但置之不理，甚且還提起本件訴訟，可見上開協議書之附件
              所示之第１項八十四年度龍眼產銷失衡補助計劃案、第２項八十四年
              度芒果產銷失衡緊急處理補助計劃案、第９項八十四年度文旦產銷失
              衡緊急處理補助計劃案，雖其補助款均巳為原告所支領使用，然原告
              卻係私自挪用而根本未予執行（否則，兩年來何以原告始終無法提出
              業巳執行之會計憑證等手續資料），從而被告自得向原告追回該等補
              助款，並主張以此與原告之本件債權抵銷之。原告就八十四年度龍眼
              產銷失衡補助計劃雖支領補助款一百二十四萬九千四百二十八元，然
              原告業巳將被告應得之代辦手續費十七萬零二百四十二元補付予被告
              （協議書附件之第１項），故原告所應繳回予被告之補助費僅為一百
              零七萬九千一百八十六元。
          ２、原告就八十四年度芒果產銷失衡緊急處理補助計劃補助款二百零五零
              六十九元，應繳回補助款一百八十五萬八千五百元予被告，而八十四
              年度芒果產銷失衡緊急處理補助計劃，該案上級農政機關撥付之補助
              款為二百零五零六十九元，該筆款項亦巳為原告所領出，此除有支出
              傳票、計劃明細、動支請示單可憑外，另因此之情形與前開所述之情
              形相同，其事證及說明均併援用之。原告就八十四年度芒果產銷失衡
              緊急處理補助計劃雖支領二百零五萬零六十九元，然原告業巳將被告
              應得之代辦手續費十九萬一千五百六十九元補付予被告（協議書附件
              之第２項），故原告所應繳回予被告之補助費僅為一百八十五萬八千
              五百元。
          ３、原告就八十四年度文旦產銷失衡緊急處理補助計劃補助款一百六十三
              萬七千四百六十五元，應繳回補助款一百四十五萬二千六百元予被告
              ：八十四年度文旦產銷失衡緊急處理補助計劃，該案上級農政機關撥
              付之補助款為一百六十三萬七千四百六十五元，該筆款項亦巳為原告
              所領出，此除有支出傳票、計劃明細、動支請示單可憑外，另因此之
              情形與前開所述之情形相同，其事證及說明併援用之。原告就八十四
              年度文旦產銷失衡緊急處理補助計劃雖支領一百六十三萬七千四百六
              十五元，然原告業巳將被告應得之代辦手續費十八萬四千八百六十五
              元補付予被告（協議書附件之第９項），故原告所應繳回予被告之補
              助費僅為一百四十五萬二千六百元。
  （十一）原告就八十四年度文旦產銷失衡緊急處理補助計劃之補助款一百六十三萬
          七千四百六十五元，確實應於扣除原告業巳返還之手續費十八萬四千八百
          六十五元後，再返還剩餘之一百四十五萬二千六百元予被告。由於其過程
          牽涉原告所侵占之八十五年度降低柑桔生產成本計畫補助款四十萬元、及
          所侵占之冰庫補助款二百萬元之處理致錯綜複雜，茲謹詳述如次：
          １、原告侵占八十五年度降低柑桔生產成本計畫補助款四十萬元：關於八
              十五年度降低柑桔生產成本計畫補助款四十萬元，原告於八十五年二
              月五日命令林秀秋將該筆款項存入台南區中小企銀六甲分行0000
              000000000旭山合作農場（代表人為場長陳傳陞）帳戶內。
              該筆款項係屬旭山合作農場應支付予果農之補助款，由於該項計劃係
              由原告執行，林秀秋則無權過問，故原告於八十五年二月六日表示欲
              將該筆款項支給果農而命令林秀秋領出時，林秀秋即依原告之指示將
              該筆款項領出交予原告處理，至於原告如何處理，則非係林秀秋所得
              聞問，致林秀秋當時亦不知其究否係用於支付予果農或係用於何處，
              然事後查知原來原告並未將該筆四十萬元補助款用於執行八十五年度
              降低柑桔生產成本計畫（即並未補助予果農做為降低柑桔生產成本之
              用），就此則原告於其親簽之八十六年五月十二日協議書附件第５項
              降低柑桔生產成本計畫補助尖山班四十萬元處業巳自承「未執行」，
              故該筆四十萬元之柑桔補助款確巳為原告所侵占無疑。
          ２、原告又侵占冰庫補助款二百萬元（其實是侵占二百四十萬元，但因其
              中四十萬元稍有爭執致暫保留）：台灣省政府農林廳核撥補助冰庫之
              補助款二四０萬元，原告命令林秀秋將分三期核撥下來之冰庫補助款
              分別存入台南區中小企銀六甲分行0000000000000旭山
              合作農場（代表人為場長即原告）帳戶內即分別於八十四年六月十六
              日存入六十萬元、八十四年七月廿七日存入六十萬元、八十五年三月
              十四日存入一百二十萬元（八十四年六月十六日該筆所以係存入六十
              七萬元者，是因第一期冰庫補助款六十萬元加上另筆烘乾機補助款七
              萬元所致）。該筆二百四十萬元冰庫補助款亦係屬旭山合作農場應支
              付予冰庫之補助款，原告除了在八十四年十月七日匯出四十萬元補助
              予年慶冷凍做為興建冰庫之預付款外，餘款二百萬元則完全未支出補
              助冰庫之興建，由於該計劃亦係由原告執行，致其將該二百萬元陸續
              領出後私用於何處，則僅原告一人可得而知，然事後查知原告並未將
              該餘款二百萬元用於補助冰庫，顯然該筆二百萬元冰庫補助款亦巳為
              原告所侵占；原告除了就二百萬元冰庫補助款並未執行而予侵占外，
              即使就其在八十四年十月七日匯出四十萬元補助予年慶冷凍做為興建
              冰庫之預付款而言，事實上亦根本沒有興建冰庫，然原告卻先向年慶
              冷凍索取統一發票辦理核銷作業手續並於核銷後未曾執行興建冰庫，
              故該四十萬元補助款事實上亦為原告所侵占；以上事實，有陳傳陞親
              書之未辦計劃載明「冰庫補助金額二四０萬元，本案巳核銷未興建」
              可稽（原告於該未辦計劃中並未照實將所有巳支出款項而尚未執行之
              項目列出，其後於八十六年五月十二日協議書之附件中始有較為詳實
              之羅列）。基上，則陳傳陞就冰庫補助款二百四十萬元，至少係侵占
              了其中之二百萬元無疑（如加上原告支付予年慶冷凍興建冰庫而實未
              興建冰庫之四十萬元，則原告係將冰庫補助款二百四十萬元全數侵占
              ）。到了八十五年四月間，林秀秋鑑於冰庫補助款早在八十四年六月
              間撥入、降低柑桔生產成本計畫補助款亦在八十五年二月間撥入，且
              該等款項又巳陸續支出，然所有計劃均未執行，如：冰庫未見興建、
              果農降低柑桔生產成本之設備未曾設置，於是乃引起林秀秋對原告是
              否侵占公款之懷疑，林秀秋乃就何以所有計劃均未見執行乙節質問原
              告，原告卻回稱計劃由其執行、他人無權過問云云，此際適另筆文旦
              產銷失衡緊急處理計劃補助款核撥下來。
          ３、原告就系爭文旦補助款一百六十三萬七千四百六十五元，確僅將被告
              農場在系爭文旦補助計畫中所應得之手續費十八萬四千八百六十五元
              返還予被告農場，至就其餘之一百四十五萬二千六百元則尚未返還予
              被告農場，故原告確有返還義務：如前所述，林秀秋於八十五年四月
              間巳然開始懷疑原告侵占公款，適於此際，台南縣政府補助旭山合作
              農場系爭文旦產銷失衡緊急處理計劃補助款一百六十三萬七千四百六
              十五元，該筆款項係分別於八十五年四月九日由台南縣政府匯八十三
              萬七千四百六十五元、八十五年四月十三日由台南縣農會匯八十萬元
              ，合計匯一百六十三萬七千四百六十五元至旭山合作農場（代表人為
              場長即原告）之六甲農會000000000帳戶內。系爭文旦補助
              款一百六十三萬七千四百六十五元亦屬旭山合作農場應支付予超市、
              果農（補助其直銷、共同運銷之紙箱費用）之補助款，原告在台南縣
              政府、台南縣農會將系爭文旦補助款一百六十三萬七千四百六十五元
              匯入旭山合作農場之上開六甲農會帳戶後，即命令林秀秋將該款轉存
              至旭山合作農場之台南區中小企銀六甲分行00000000000
              00帳戶內（即前開第所述之旭山合作農場帳戶，下稱台南區中小帳
              戶）。林秀秋一方面認為台南縣政府及台南縣農會既將系爭文旦補助
              款均匯入農場之六甲農會帳戶可能有其方便監督查核之考量，另一方
              面亦認為同在農場之帳戶內何以需要多此一舉地轉存，再一方面則林
              秀秋當時業巳懷疑原告可能侵占公款，於是林秀秋乃猜測原告可能基
              於系爭文旦補助款如在農場之六甲農會帳戶內予以侵占較易為縣政府
              或縣農會查核發現，致才一再命令林秀秋將該筆文旦補助款由農場之
              六甲農會帳戶轉存至台南區中小帳戶（這只是林秀秋之猜測，究其實
              原告是如何想法則不得而知），以故林秀秋乃拒絕依陳原告之命令將
              系爭文旦補助款轉存至農場之台南區中小帳戶。然而，系爭文旦補助
              款留在農場之六甲農會帳戶內也不安全，因原告係該帳戶之農場代表
              人，且原告又可隨時取得該帳戶之存摺及印鑑章（既如此則何以原告
              不自己將該筆款項自農場之六甲農會帳戶轉至台南區中小帳戶卻一再
              命令林秀秋為之呢﹖依林秀秋揣測，可能是原告想要避嫌，也可能原
              告發覺林秀秋巳然起疑，而欲藉此將林秀秋拖下水俾將來可脅迫林秀
              秋為其圓謊：：），故倘若原告不顧易遭查核發現之考慮者則其仍能
              將該筆文旦補助款領出予以侵占。在此情況下：林秀秋乃與農場理
              事主席吳森然商議暫將系爭文旦補助款一百六十三萬七千四百六十五
              元信託定存在林秀秋名下以免遭原告侵占，並由吳森然保管該定存單
              暨印鑑章，因林秀秋受原告一再命令將系爭文旦補助款一百六十三萬
              七千四百六十五元自農場之六甲農會帳戶轉出，在如此之壓力下，林
              秀秋乃於八十五年五月廿七日將原告可能業巳侵占公款暨可能再度侵
              占系爭文旦補助款一百六十三萬七千四百六十五元之情事向農場理事
              主席吳森然報告並請示應如何處理，經理事主席吳森然與林秀秋商議
              結果，既然現有之農場帳戶內之款項均有遭原告領出侵占之可能，且
              原告是否確實侵占又需時查核，於是乃決定暫將系爭文旦補助款一百
              六十三萬七千四百六十五元信託在林秀秋之定存名下，俟以後欲執行
              文旦補助計劃時再做打算，林秀秋為示毫無侵占私心起見並將系爭文
              旦補助款之定存單、林秀秋之存摺、林秀秋之帳戶印鑑章、林秀秋之
              郵局定期保險單等一齊交予理事主席吳森然保管以為擔保。林秀秋
              係將系爭文旦補助款一百六十三萬七千四百六十五元，合併林秀秋與
              原告共有之一百六十二萬五千三十五元轉入定存，故於轉入定存時金
              額始會增為一百八十萬元，而非一百六十三萬七千四百六十五元：如
              前所述，系爭文旦補助款一百六十三萬七千四百六十五元，係由台南
              縣農會補助八十萬元、由台南縣政府補助八十三萬七千四百六十五元
              ，林秀秋受信託定存後，即將台南縣農會補助之八十萬元轉成林秀秋
              名義之八十萬元定存單乙張、將台南縣政府補助之八十三萬七千四百
              六十五元轉成林秀秋名義之一百萬元定存單乙張，何以南縣府補助之
              八十三萬七千四百六十五元在轉成定存時多了十六萬二千五百三十五
              元呢﹖此因林秀秋與原告合作參加柳丁共同運銷，這些共同運銷之貨
              款（即賣出柳丁所得之款）係屬於林秀秋與原告所共有者（至於如何
              分配則須結算始知，結算時必須先行扣除成本，成本中則包含林秀秋
              應得之薪資暨其他費用），原告每月必須付給農場之國軍副食業務手
              續費百分之一（金額約在一萬五千元至二萬元之間不等）、向農場借
              用冰庫之電費、暨其他瑣碎費用等等即係由這些共同運銷之貨款中支
              出，陳傳陞之前即曾對林秀秋稱共同運銷之貨款支付上開諸端費用後
              餘額尚多而可將尚多之餘額先行轉成定存，由於定存之金額通常是整
              數之金額，於是林秀秋在要將南縣府之補助款八十三萬七千四百六十
              五元轉成定存時，乃一併依之前甲○○之建議，而將共同運銷之尚多
              之貨款中的十六萬二千五百三十五元湊到南縣府之補助款八十三萬七
              千四百六十五元中使成一百萬元整數以定存之（按林秀秋與甲○○共
              同運銷之貨款之尚多之餘額原不止十六萬二千五百三十五元而巳，然
              為使南縣府之補助款八十三萬七千四百六十五元能夠湊成整數，並同
              時兼顧甲○○將尚多之貨款餘額轉成定存之指示，林秀秋乃僅將尚多
              之貨款餘額中之十六萬二千五百三十五元與南縣府之八十三萬七千四
              百六十五元補助款一併轉成定存），此即何以南縣府之補助款八十三
              萬七千四百六十五元於轉成定存時，其金額會變成一百萬元之原因，
              即何以一百六十三萬七千四百六十五元文旦補助款於轉成定存時其金
              額會變成一百八十萬元之原因了（以上事實，亦經鈞院地檢署於八十
              七年度營偵字第一五一五號起訴書中之不起訴部份認定屬實）。
          ４、甲○○侵占被告農場之柑桔補助款暨冰庫補助款合計二百四十萬元，
              被告農場於追查發現後為執行補助計畫而要求甲○○返還其所侵占之
              二百四十萬元，甲○○則建議將系爭文旦補助款一百六十三萬七千四
              百六十五元先行移作執行柑桔暨冰庫補助計畫之款項之一部份，至於
              嗣後執行文旦補助計畫所需之一百六十三萬七千四百六十五元則再由
              甲○○另行籌款返還予被告農場，然其後甲○○僅將被告農場在系爭
              文旦補助計畫中所應得之手續費十八萬四千八百六十五元返還予被告
              農場，故甲○○自應再將餘額一百四十五萬二千六百元返還予被告農
              場。按林秀秋係於八十五年十月七日依指示將受信託保管之文旦補助
              款定存自林秀秋之六甲農會000000000號帳戶返還至旭山合
              作農場之六甲農會000000000帳戶內，其返還金額計為二百
              四十萬元（一筆返還金額為二百萬元、一筆返還金額為四十萬元）。
              照說，林秀秋受信託定存之文旦補助款僅一百六十三萬七千四百六十
              五元，則林秀秋應僅將一百六十三萬七千四百六十五元暨其定存利息
              返還予農場為巳足，何以林秀秋竟然自林秀秋之帳戶內支出二百四十
              萬元返還予農場呢﹖此因如前所述，林秀秋於八十五年五月廿七日將
              甲○○可能侵占之情事告知予農場理事主席吳森然後，經一段時間之
              追查，農場方面發現甲○○至少侵占了如前開所述之柑桔補助款四十
              萬元、冰庫補助款二百四十萬元中之二百萬元（按：當時農場還以為
              甲○○就冰庫補助款二百四十萬元中之四十萬元業巳執行，未料陳
              陞只是撥款予年慶冷凍卻實未興建冰庫，故當時農場以為甲○○僅侵
              占了二百萬元），合計前開兩項則甲○○至少侵占了二百四十萬元，
              致降低柑桔生產成本計畫、冰庫興建計畫乃無由進行（至於陳傳陞是
              否尚有侵占其他款項者則必須再行詳細查核），農場方面為使降低柑
              桔生產成本計畫、冰庫興建計畫得能順利推動起見，乃極力要求陳
              陞負責該遭侵占之二百四十萬元補助款之執行，陳傳陞則建議先以下
              述款項支應「降低柑桔生產成本計畫」暨「冰庫興建計畫」之推動即
              ：
              （Ａ）以信託在林秀秋名下之系爭文旦補助款一百六十三萬七千四百
                    六十五元暨其定存利息二萬八千一百五十一元合計一百六十六
                    萬五千六百十六元支應「降低柑桔生產成本計畫」暨「冰庫興
                    建計畫」。
              （Ｂ）另由甲○○向林秀秋借用七十三萬四千三百八十四元支應「降
                    低柑桔生產成本計畫」暨「冰庫興建計畫」（如前所述，林秀
                    秋當初係以與甲○○共有之尚有餘額之共同運銷貨款中之十六
                    萬二千五百三十五元、與文旦補助款一百六十三萬七千四百六
                    十五元合併湊成一百八十萬元轉成定存，關於林秀秋與甲○○
                    共有之共同運銷貨款當時並未結算，其後經甲○○結算之結果
                    ，該等共同運銷之貨款屬於林秀秋者應有七十六萬多元而以整
                    數七十六萬元計算之，為此甲○○還於八十五年八、九月間以
                    一紙親書之紙條告知林秀秋稱「謝謝妳，錢就還給妳吧」，而
                    甲○○在林秀秋遭訴偽造文書乙案之一審卷四十五頁反面筆錄
                    中亦巳自承該紙條確為其所書者無疑，其後甲○○受農場要求
                    必須就所侵占之柑桔補助款、冰庫補助款合計二百四十０萬元
                    負責時，甲○○為湊成該二百四十萬元予農場去推動柑桔、冰
                    庫計畫起見，乃以前開（Ａ）之一百六十六萬五千六百十六元
                    支應外，並就不足額七十三萬四千三百八十四元請求林秀秋以
                    前開經結算後屬於林秀秋之共同運銷貨款七十六萬元中之七十
                    三萬四千三百八十四元暫借其支應之）。
              （Ｃ）以上兩筆合計二百四十萬元，此即何以在八十五年十月七日自
                    林秀秋之帳戶內係轉出二百四十萬元予農場之原因，至於系爭
                    文旦產銷失衡緊急處理計劃之推動所需之補助款一百六十三萬
                    七千四百六十五元，則甲○○同意再行籌款補回或由農場另行
                    向甲○○追回，此即甲○○應返還系爭文旦補助款予被告農場
                    之前因後果。然其後，陳傳陞僅僅將被告農場在系爭文旦補助
                    計畫中所應得之手續費十八萬四千八百六十五元返還予被告農
                    場，故甲○○自應將餘額一百四十五萬二千六百元返還予被告
                    農場無疑（以上事實，亦經台灣台南地方法院檢察署於八十七
                    年度營偵字第一五一五號起訴書中之不起訴部份認定屬實）。
          ５、故甲○○之主張均係歪曲事實而只為混淆清聽，正因為前因後果係如
              上所述，故被告在本件所提出主張抵銷之債權乃未包含前開所述之八
              十五年度降低柑桔生產成本計畫補助款四十萬元，暨未包含前開所述
              之冰庫補助款二百萬元。正由於上開前因後果太過複雜致被告為簡化
              事實俾免  鈞庭過度案牘勞形起見乃不擬深論，然甲○○卻「隱瞞前
              因並只論後果」地一再指摘此點，被告不得巳乃詳述前因後果如上，
              由此益見陳傳陞之主張在在係歪曲事實而無一可信。
  （十二）甲○○所辯稱之冰庫補助款一百七十萬元絕未包含在八十六年二月十五日
          移交清冊所記載之移交金額三百三十二萬零一百元當中，故甲○○之辯解
          仍無可採，茲為明瞭計，特將其依據及理由製成附表四，懇祈  鈞院詳審
          細酌。
  （十三）又依甲○○親書予林秀秋之文件內容，亦可證明陳傳陞之主張為不實按陳
          傳陞在其親書予林秀秋之文件中稱「我現在覺得壓力越來越大了，今後的
          補助款趨勢都會改變了，夾著妳在中間，我運作空間無法自如（陳傳陞寫
          此文件大約係在冰庫該建未建、文旦補助款核撥下來之時，當時因林秀秋
          業巳警覺甲○○可能侵占補助款，致林秀秋與甲○○之業務配合上乃改變
          作法，以往是甲○○命林秀秋領款交予甲○○而林秀秋隨即照辦，而如今
          林秀秋則是要先請示理事主席同意後始願領款交予甲○○，故陳傳陞於文
          件中乃如上陳述）。今天早上就是個例子，我懂得意思，但無把握再能運
          作之空間有多少，如答應了，妳以後錢不釋出來，我又如何呢（按上級機
          關中可能有人與甲○○配合，當天係縣府人員來找甲○○，可能又有補助
          計劃可給甲○○，然甲○○惟恐就算上級補助款核撥下來後而林秀秋於領
          款前堅持必須徵得理事主席同意者，則甲○○仍無法侵占該補助款，則陳
          陞如答應了縣府人員之補助計劃豈非白忙一場）。我真的希望妳像以前
          那樣很多事情不必知道，因畢竟這是危險工作，多一人知道總是不太好（
          指容易走漏風聲），可是現在閒錢我一毛錢都無法運作（按甲○○將上級
          之補助款當做是他自己之閒錢，真是天道寧論），妳也知道（我從事）事
          業及工作以後這項算是我業餘的主要收入」）。由上開明確證據可知，陳
          陞根本係將上級補助款當做是其個人之禁臠而予以侵占，是甲○○主張
          其未侵占補助款者不但不能採信，亦且其未遭旭山農場發現之侵占金額尚
          不知有多少。
三、證據：提出（一）台南縣政府合作農場登記證一張。（二）八十七年八月一日及
    八十七年九月十八日之匯款回條各一張。（三）八十四年度辦理龍眼產銷失衡(1)
    計畫明細(2)動支請示單(3)支出傳票。（四）八十四年度芒果產銷失衡(1)緊急處理
    計畫(2)動支請示單(3)支出傳票。（五）八十四年度文旦產銷失衡(1)緊急處理計畫
    (2)動支請示單(3)支出傳票。（六）台南縣旭山社區合作農場章程一份。（七）被
    告八十七年九月十六日第六屆第九次理事會會議紀錄（含簽到簿）、八十七年十
    二月九日第六屆第十一次理事會會議紀錄（含簽到簿）各一份、八十七年十一月
    九日理事會會議紀錄。（八）財政部台灣省南區國稅局八十七年八月二十日南區
    國稅審一南字第八七０二００七號函、各類所得扣繳暨免扣繳憑單、支出傳票、
    收據、被告八十七年九月一日南縣旭合農字第０四四號函附申請書、財政部台灣
    省南區國稅局台南縣分局八十七年九月四日南區國稅南縣字第八七０二二三一四
    一號函各一件。（九）八十六年度辦理芒果產銷失衡(1)緊急處理計畫(2)動支請示
    單(3)支出傳票(4)取款憑條。（十）八十六年度夏季水果拓銷通路集運費補助款收
    據二張（十一）八十六年五月十日協議書一份。（十二）八十六年度芒果補助款
    資料、八十六年度夏季水果拓展補助款資料等影本各乙份為證。
丙、本院依職權調取本院八十八年度訴字第五五三號被告林秀秋偽造文書刑事卷宗及
    台灣台南地方法院檢察署八十七年度營偵字第九七號甲○○偽造文書等偵查卷宗
    。
    理    由
一、按「訴狀送達後，原告不得將原訴變更或追加他訴；但經被告同意或不甚礙被告
    之防禦及訴訟之終結者，不在此限」修正前民事訴訟法第二百五十五條第一項固
    定有明文。惟本件原告雖起訴請求被告給付貨款一百六十九萬元三千七百六十四
    元，惟並未明確表明係根據何請求權基礎，嗣於本院審理時供稱「我供應國軍水
    果，是透過農場（指被告），農場賺取手續費，賣的對象是國軍，被告抽取傭金
    」（參照本院八十八年一月二十八日筆錄），可知原告既主張賣的對象是國軍，
    被告僅抽取傭金，即原告亦認為買賣關係非存在原告與被告之間，審酌原告所請
    求之基礎事實同一，其所謂請求被告給付貨款，尚難遽認原告起訴時所根據之請
    求權基礎即為買賣關係之貨款請求權，且原告於八十八年三月十八日提出本院之
    準備書狀業已補充說明係根據委任關係而請求，則本件訴訟並無訴之變更或追加
    之問題甚明，被告辯稱不同意原告為訴之變更或追加云云，即不可採，合先明
    。
二、本件原告起訴主張因被告於八十一年間接辦國防部福利總處之國軍副食青果類直
    接運銷業務，該項業務原則上應由場員直接供應，缺乏貨品可由其他農民團體協
    助提供或由市場調度，由於被告當時資金短缺，人手又不足，故農場理事會乃口
    頭協定此項業務委任原告負責辦理供應，不足貨品由原告自行調度，風險亦由原
    告自行承擔，被告則收取直銷手續費百分之一，而每期貨款被告於扣取手續費後
    即撥付原告（直接轉入原告帳戶），此項業務由原告辦理供應已達七年餘之時間
    兩造均無異言。詎料被告自八十七年七月上旬起至八十七年十月下旬止，未依約
    給付原告之貨款共計三百三十萬二千零十四元（詳如附表六「原告主張應付、未
    付金額」欄所示），本件原告先請求自八十七年七月上旬起至八十七年九月下旬
    止，共計一百六十九萬三千七百六十四元部分（即八十七年七月上旬扣三萬五千
    元、八十七年七月下旬扣八十一萬四千九百零四元、八十七年八月中旬扣二萬一
    千六百元、八十七年九月中旬扣五十四萬四千零三十四元、八十七年九月下旬扣
    二十七萬八千二百二十六元），經原告再三催促，並以郵局存證信函催討被告皆
    恝置不理，拒不給付，為此爰依委任之法律關係提起本件訴訟。
三、被告則以：（一）原告所可請求之債權額僅三百二十萬一千四百四十四元，而非
    原告所主張之三百三十萬二千零十四元：依原告所提出之七紙貨款核帳單計算，
    原告所可請求之貨款金額自八十七年七月上旬起至八十七年十月中旬止僅係三百
    二十萬一千四百四十二元，故原告計算被告尚未給付之債權額共三百三十萬二千
    零十四元實有錯誤，而原告同意被告扣抵且業已扣抵之金額計有一百七十五萬七
    千一百六十四元，故原告之債權額乃僅餘一百四十四萬四千二百七十八元（詳如
    附表三「被告可主張抵銷且原告亦已同意抵銷之債權額」欄所示、附表六「被告
    主張應付、扣款金額」欄所示）。（二）然被告對原告除了上開已扣抵之金額外
    ，尚有四百三十九萬零二百八十六元之債權，經抵銷結果，則本件原告對被告之
    債權即不存在（詳如附表三「其他被告可主張抵銷之債權額」欄所示）：原告除
    了辦理八十六年度芒果產銷失衡及拓展夏季水果運銷通路計劃補助案以外，並曾
    辦理八十四年度龍眼產銷失衡補助計劃、八十四年度芒果產銷失衡緊急處理補助
    計劃、八十四年度文旦產銷失衡緊急處理補助計劃等補助案，原告在辦理上開各
    項補助案時，係由原告在支出傳票上簽收將該四百三十九萬零二百八十六元領走
    ，然原告迄今卻一直未能提出其已將所領走之四百三十九萬零二百八十六元補助
    款轉付予應受補助之對象之證據，被告自得請求原告將其所私自挪用之各案補助
    款返還予被告，茲將原告所私自挪用而應返還予被告之各案補助款金額四百三十
    九萬零二百八十六元與原告所得請求之款項抵銷，原告自不得再請求被告給付等
    語資為抗辯。
四、原告主張因被告於八十一年間接辦國防部福利總處之國軍副食青果類直接運銷業
    務，由於被告當時資金短缺，人手又不足，故乃將此項業務委由原告負責辦理供
    應，被告則收取手續費百分之一，而每期貨款被告於扣取手續費後即直接轉入原
    告帳戶，詎料被告自八十七年七月上旬起至八十七年十月下旬止，竟將應給付原
    告之部分貨款予以扣付等情，業據原告提出貨款核帳單七紙為證，復為被告所不
    爭執，堪信為真實。原告又主張被告未給付之貨款共計三百三十萬零二千十四元
    ，其僅先請求一百六十九萬三千七百六十四元，惟被告則執前開情詞置辯。則本
    件兩造爭執之點厥為原告所得請求被告給付之款項係多少？及被告對原告是否有
    抵銷債權存在？五、按請求履行債務之訴，除被告自認原告所主張債權發生原因
    之事實外，應先由原告就其主張此項事實，負舉證之責任，必須證明其為真實後
    ，被告於其抗辯事實，始應負證明之責任，此為舉證責任分擔之原則，最高法院
    四十三年台上字第三七七號著有判例可資參照。查自八十七年七月上旬起至八十
    七年十月中旬止，國軍匯入農場之金額共計有四百三十四萬九千八百三十四元（
    詳如附表六「國軍匯入農場金額」欄所示，其中原告誤將八十七年九月中旬之貨
    款五十四萬四千零三十四元誤植為五十五萬四千零三十四元），此為兩造所不爭
    執，復有貨款核帳單七紙為憑，堪信為真實。而原告於本件中雖僅請求自八十七
    年七月上旬起至八十七年九月中旬止之部分貨款，然被告既主張應予抵銷，並主
    張應扣除如附表六「被告主張扣款金額」欄所示之金額，茲就自八十七年七月上
    旬起至八十七年十月中旬止原告所得請求被告給付之款項審酌分述如下（詳如附
    表三、附表六所示）：
    （一）八十七年七月上旬之款項：原告主張被告不應將其中之三萬五千元予以扣
          除，即此部分之款項被告應再給付原告三萬五千元。惟：
          (1)依原告於八十八年一月廿八日本件言詞辯論時所提出之八十七年七月上
            旬貨款核帳單，其上載有應扣三萬五千元字樣，然原告嗣於八十八年三
            月卅日之準備書狀中所附之八十七年七月上旬貨款核帳單上，卻未載有
            應扣三萬五千元字樣，足見該核帳單上本應有扣除三萬五千元之文字記
            載。
          (2)依八十七年九月十六日之被告農場第六屆第九次理事會會議（原告曾簽
            名於出席名單上，並於八十八年一月廿八日本件言詞辯論時提出為證，
            足認該會議紀錄之真正為原告所不爭執）之紀錄案由六記載「六、案由
            ：甲○○理事寄給本場的存證信函，提請討論案。說明：一、如附件四
            。二、此乃甲○○理事與林秀秋私人問題，是甲○○答應給林秀秋之補
            償費。三、此項扣款於八十七年三月廿四日甲○○與林秀秋電話對答中
            ，甲○○叫會計在款項中扣除（錄音為憑），故林秀秋於四月一日起開
            始扣款。四、八十七年八月十三日本場行文給林秀秋在事情未釐清前，
            勿再扣此款項。決議：經理事會協調甲○○給付林秀秋五十萬元補償金
            ，扣除巳給付尚有十二萬元。於日後繳回向農場借來週轉的補助款同時
            付清給林秀秋。甲○○也在會中澄清，林秀秋在所有的補助款中沒有拿
            過一毛錢。」即迄八十七年九月十六日該理事會召開前，原告已給付林
            秀秋卅八萬元之補償費，尚餘十二萬元，原告亦應再補償予林秀秋。是
            被告主張原告已給付予林秀秋之卅八萬元，林秀秋已轉讓予被告（此節
            業經林秀秋當庭證稱無訛），並分筆陸續自貨款中扣除，而於八十七年
            七月上旬之貨款核帳單所扣款之三萬五千元，即係原告應補償予林秀秋
            之卅八萬元中之一部分，堪信為真實。
          綜上，八十七年七月上旬國軍匯入農場之金額為五十五萬九千六百五十六
          元，然就被告主張應扣除手續費一萬九千五百五十二元及匯款手續費六十
          元部分原告並不爭執；且該筆三萬五千元之扣款如前所述，被告亦可主張
          扣抵，則被告應給付原告之款項應為五十萬五千零四十四元（
          000000-00000-00000-00），此款項被告業已匯給原告，亦有匯款回條一
          紙為憑，復為原告所不爭執，是此部分原告自不得再請求。
    （二）八十七年七月下旬之款項：國軍匯入農場之金額為八十一萬四千九百零四
          元，被告主張扣匯款之手續費三十元，原告亦未爭執，是被告應給付原告
          八十一萬四千八百七十四元。
    （三）八十七年八月中旬之款項：原告主張被告不應將其中之二萬一千六百元予
          以扣除，即此部分之款項被告應再給付原告二萬一千六百元。惟：
          (1)依原告於八十八年一月廿八日本件言詞辯論時所提出之八十七年八月中
            旬貨款核帳單，其上載有應扣二萬一千六百元字樣，然原告嗣於八十八
            年三月卅日之準備書狀中所附之八十七年八月中旬貨款核帳單上，卻未
            載有應扣二萬一千六百元字樣，足見該核帳單上原本應有扣除二萬一千
            六百元之文字記載。
          (2)依八十七年九月十六日之被告農場第六屆第九次理事會會議（原告曾簽
            名於出席名單上，並於本件八十八年一月廿八日言詞辯論時提出為證）
            之紀錄案由六之記載「六、案由：甲○○理事寄給本場的存證信函，提
            請討論案。說明：此一、如附件四。二、此乃甲○○理事與林秀秋私人
            問題，是甲○○答應給林秀秋之補償費。三、此項扣款於八十七年三月
            廿四日甲○○與林秀秋電話對答中，甲○○叫會計在（甲○○應得之國
            軍副食業務）款項中扣除（錄音為憑），故林秀秋於四月一日起開始扣
            款。四、八十七年八月十三日本場行文給林秀秋在事情未釐清前，勿再
            扣此款項。決議：經理事會協調甲○○給付林秀秋五十萬元補償金，扣
            除巳給付尚有十二萬元。於日後繳回向農場借來週轉的補助款同時付清
            給林秀秋。甲○○也在會中澄清，林秀秋在所有的補助款中沒有拿過一
            毛錢。」即迄八十七年九月十六日該理事會召開前，原告已給付林秀秋
            卅八萬元之補償費，尚餘十二萬元，原告亦應再補償予林秀秋。是被告
            主張原告巳給付予林秀秋之卅八萬元，林秀秋已轉讓予被告（此業經林
            秀秋當庭證稱無訛），並分筆陸續自貨款中扣除，於八十七年八月中旬
            之貨款核帳單所扣款之二萬一千六百元，即係原告應補償予林秀秋之卅
            八萬元中之一部分，堪信為真實。
          綜上，八十七年八月中旬國軍匯入農場之金額為五十五萬四千七百六十四
          元，然就被告主張應扣除匯款手續費三十元部分原告並不爭執；而該筆二
          萬一千六百元之扣款如前所述，被告亦可主張扣抵，則被告應給付原告五
          十三萬三千一百零四元（000000-00000-00），而此款項被告業已匯給原
          告，有匯款回條一紙為憑，復為原告所不爭執，是此部分原告自不得再請
          求。
    （四）八十七年九月中旬之款項：國軍匯入被告農場金額為五十四萬四千零三十
          四元，被告主張應扣匯款之手續費三十元，原告亦未爭執，是被告應給付
          原告五十四萬四千零四元。至原告將此部分之國軍匯款金額誤記為五十五
          萬四千零三十四元，然依原告所提出之核帳單記載，應係五十四萬四千零
          三十四元，是原告應係誤寫此部分之國軍匯入金額。
    （五）八十七年九月下旬之款項：國軍匯入被告農場金額為七十萬四千二百四十
          九元，被告主張應扣匯款之手續費三十元及農場八十七年九月份應收取之
          手續費一萬八千六百七十三元，原告亦未爭執，是被告應給付原告六十八
          萬五千五百四十六元。
    （六）八十七年十月上旬之款項：國軍匯入被告農場金額為六十六萬三千五百十
          三元，被告主張應扣匯款之手續費三十元，原告亦未爭執，是被告應給付
          原告六十六萬三千四百八十三元。
    （七）八十七年十月下旬之款項：國軍匯入被告農場金額為五十萬八千七百十四
          元，被告主張應扣匯款之手續費三十元、原告使用冰庫費二千九百元及被
          告八十七年十月分應收取之手續費一萬二千二百四十九元，原告亦未爭執
          ，是被告應給付原告四十九萬三千五百三十五元。
    綜上，被告自八十七年七月上旬起至八十七年十月下旬止應再給付原告之貨項共
    計三百二十萬一千四百四十二元。
六、按民法第三百三十四條規定，二人互負債務，而其給付種類相同，並均屆清償期
    者，各得以其債務，與他方債務互相抵銷。是抵銷之要件有四：(一)當事人互負同
    種類標的之債務，(二)雙方所負債務均屆清償期。(三)依債務性質及法律之規定適於
    抵銷。(四)當事人未預先表示反對之意思。查被告主張其得抵銷之債權共計六百十
    四萬七千四百五十元，茲審酌分述如下：
    （一）原告已同意抵銷之債權額一百七十五萬七千一百六十四元（詳如附表三「
          被告已同意抵銷之債權額」欄所示）：
          １、八十六年度芒果產銷失衡及拓展夏季水果運銷通路計劃應繳回補助款
              一百六十三萬七千一百六十四元：
            (1)依八十七年九月十六日被告農場第六屆第九次之理事會會議（原告曾
              簽名在出席名單上，並於本件審理中提出為證）之紀錄，案由四明確
              記載：「案由：八十六年度芒果產銷失衡及拓展夏季水果運銷通路計
              畫案擴及國軍副食業務，提請討論。說明：一、此案由陳甲○○理事
              在場長任內所執行，請領補助金額共為一、六三七、一六四元。現上
              級政府政風室正徹查此案。為避免農場損失，經理事主席指示，本場
              去函告知甲○○理事。並自八十七年七月下旬起之國軍副食業務款項
              中悉數追回。甲○○理事接此函後，向台南縣政府陳情，然而本場於
              九月一日接獲縣府通知，台端與本場債權債務，請台端自行循法律途
              徑解決。：：辦法：一、追回之補助款，會影響甲○○理事供應國軍
              副食之週轉金，請陳理事出連帶保證人，保證此筆款項，日後甲○○
              無能力繳回時，保證人願負連帶保證之責任。則此筆補助款可借給陳
              陞做為國軍副食之週轉金。此提議經陳進仁理事親自同意擔任陳
              陞理事之連帶保證人，同時由陳進仁理事提出連帶保證書為憑，本場
              根據此保證書，再將此款暫時借給甲○○理事週轉於國軍副食業務。
              ：：決議：修正後通過：原追回補助款金額計一、六三七、一六四元
              ，修正為以八十七年年七月下旬之國軍副食業務款項計八一四、八七
              四元正追回存於農場，剩於部分暫借給甲○○做為國軍副食業務之週
              轉金。」足證原告確曾支領八十六年度芒果產銷失衡及拓展夏季水果
              運銷通路計劃補助款一百六十三萬七千一百六十四元，並同意扣還予
              被告。
            (2)又依八十七年十二月九日被告農場第六屆第十一次理事會會議（原告
              曾簽名於出席名單上，而原告雖爭執並無後述之記載，然依原告所提
              出之該次會議紀錄確有該記載，原告似有疏漏；而被告亦誤載該次之
              會議日期為八十七年十一月九日）紀錄中載稱「八十六年五月十二日
              農場與甲○○理事所協議未完成的各項手續，經理事會議決，請陳理
              事補齊各項手續送回本場，並由監事會審查通過後，悉數發還。同時
              陳理事所執行的國軍副食業務款項至八十七年十月廿日止，扣除手續
              費及該付款項外，尚餘一百四十四萬四千二百三十三元，暫時扣於農
              場。」有該會議紀錄附卷可憑。而被告主張該一百四十四萬四千二百
              三十三元之款項計算方式如下：即依前所述，原告所可請求之金額為
              三百二十萬一千四百四十二元，扣除上開八十六年度芒果產銷失衡及
              拓展夏季水果運銷通路計劃應繳回補助款一百六十三萬七千一百六十
              四元及應補償予林秀秋之十二萬元後（詳述於後），應為一百四十四
              萬四千二百七十八元，故上開會議紀錄之一百四十四萬四千二百三十
              三元應係會議當時計算時之誤差等語尚可憑採。足證於該會議中，原
              告確已同意扣除八十六年度芒果產銷失衡及拓展夏季水果運銷通路計
              劃應繳回補助款一百六十三萬七千一百六十四元及應補償予林秀秋之
              十二萬元。
            (3)八十六年度芒果產銷失衡緊急處理計劃補助款五十八萬六千三百九十
              四元，確係由被告以單筆方式在八十五年十一月十六日所支領，此有
              支出傳票暨取款憑條附卷可憑；且八十六年度夏季水果拓展運銷通路
              計劃補助款一百二十一萬一千六百八十元，亦確係由原告在八十六年
              六月廿六日分兩筆支領，此亦有原告書立之收據兩紙在卷足稽。故縱
              原告未曾同意此筆補助款由其前開貨款中扣除，然原告既已領取此筆
              補助款，復未能補齊其已支出之證明以完成各項手續，則被告自得以
              之向原告主張抵銷其可請求之款項。
        ２、原告就所應清償予林秀秋之十二萬元亦同意被告以之抵銷：
            (1)依八十七年九月十六日被告農場第六屆第九次之理事會會議（原告曾
              簽名於出席名單上並提出為證）之紀錄，案由六明確記載：「六案由
              ：甲○○理事寄給本場的存證信函，提請討論案。說明：一、如附件
              四。二、此乃甲○○理事與林秀秋私人問題，是甲○○答應給林秀秋
              之補償費。三、此項扣款於八十七年三月二十四日甲○○與林秀秋電
              話對答中，甲○○叫會計在款項中扣除（錄音為憑），故林秀秋於四
              月一日起開始扣款。四、八十七年八月十三日本場行文給林秀秋在事
              情未釐清前，勿再扣此款項。決議：經理事會協調甲○○給付林秀秋
              五十萬元補償金，扣已給付尚有十二萬元，於日後繳回向農場借來週
              轉的補助款同時付清給林秀秋。甲○○也在會中澄清，林秀秋在所有
              的補助款中沒有拿過一毛錢。」有該會議紀錄在卷可稽。
            (2)又依前所述，在八十七年十二月九日被告農場第六屆第十一次理事會
              會議（原告曾簽名於出席名單上）之紀錄中所載，稱原告尚餘一百四
              十四萬四千二百三十三元，暫時扣於被告農場，而該款項即是已扣除
              原告應給付予林秀秋之十二萬元。
            (3)且證人林秀秋就前開情事亦到庭證稱無訛，並表明已將該十二萬元之
              債權已讓與被告屬實。
  （二）被告對原告另有四百三十九萬零二百八十六元之債權：本件原告除了辦理八
        十六年度芒果產銷失衡及拓展夏季水果運銷通路計劃補助案以外，並曾辦理
        八十四年度龍眼產銷失衡補助計劃、八十四年度芒果產銷失衡緊急處理補助
        計劃、八十四年度文旦產銷失衡緊急處理補助計劃等補助案，原告在辦理上
        開各項補助案時，雖巳領取各項補助款，然卻無法提出印領清冊、供果名稱
        、原料果加工證明、送貨簽章、發票、收據等相關證明文件以證明該補助款
        已確實支出，則被告自得向原告要求返還該補助款。茲審酌分述如下（詳如
        附表三「其他可抵銷之債權額」欄所示）：
        １、原告就八十四年度龍眼產銷失衡補助計劃補助款一百二十四萬九千四百
            二十八元，應繳回一百零七萬九千一百八十六元予被告：
            (1)八十四年度龍眼產銷失衡補助計劃之補助款為一百二十四萬九千四百
              二十八元，該筆款項已為原告所領出，有支出傳票、計劃明細、動支
              請示單在卷可憑。而原告既係補助款業務之執行人，且上開單據又均
              係由原告親自填寫，應足證明該補助款是由原告所支領者。然原告已
              將其中被告應得之代辦手續費十七萬零二百四十二元給付與被告，故
              原告尚應繳回一百零七萬九千一百八十六元予被告。
            (2)原告對於八十六年五月十二日兩造所簽立協議書內容之真正既不爭執
              ，復經證人即該協議書之見證人李來成、陳進仁到庭證稱無訛，而依
              該協議書載明：「立協議書人旭山合作農場吳森然（法定代理人）簡
              稱甲方，甲○○簡稱乙方。因農場帳務及事務糾紛，經雙方協議結果
              如下：：三、乙方未付甲方手續費及未執行之補助款壹佰萬零壹仟陸
              佰柒拾陸元正應清償甲方（詳如附表五所示）。四、陳理事在移交時
              所提之暫付款該如何處理，提請討論，經討論後，提第六屆第四次理
              事會再議。  ：：」則兩造就如附表五編號１、２、４、９項目既已
              協議由原告「補手續費」，顯見原告亦已承認其就編號１（八十四年
              度龍眼產銷失衡補助計劃補助款一百二十四萬九千四百二十八元）、
              編號２與４（八十四年度芒果產銷失衡緊急處理補助計劃補助款二百
              零五萬零六十九元）、編號９（八十四年度文旦產銷失衡緊急處理補
              助計劃補助款一百六十三萬七千四百六十五元）均已執行，否則自無
              須給付手續費與被告農場，然原告並未依協議書所訂於一個月內補齊
              已執行之手續資料予被告。嗣於八十七年十二月九日被告農場理事會
              會議中（原告曾簽名於出席名單上），決議原告未依八十六年五月十
              二日協議書所訂於一個月內補齊巳執行之手續資料予被告前，被告將
              扣留原告尚餘之一百四十四萬四千二百三十三元債權（如前所述，此
              金額係誤算，應係一百四十四萬四千二百七十八元）。則原告既未能
              提出其已執行補助款之證明以實其說，則被告主張原告應繳回該補助
              款項應可採信。
        ２、原告就八十四年度芒果產銷失衡緊急處理補助計劃補助款二百零五零六
            十九元，應繳回補助款一百八十五萬八千五百元予被告：八十四年度芒
            果產銷失衡緊急處理補助計劃之補助款為二百零五零六十九元，該筆款
            項已為原告所領出，有支出傳票、計劃明細、動支請示單在卷可憑；復
            為原告在台灣台南地方法院檢察署八十七年度營偵字第九七號原告所涉
            偽造文書等罪嫌案件中坦承不諱，有該偵查卷節錄影本在卷可稽；且依
            前(2)所述，原告就八十四年度芒果產銷失衡緊急處理補助計劃雖支領二
            百零五萬零六十九元，然原告已將被告應得之代辦手續費十九萬一千五
            百六十九元給付予被告（即如附表五編號２、４所示），故原告應繳回
            予被告之補助費為一百八十五萬八千五百元。
        ３、原告就八十四年度文旦產銷失衡緊急處理補助計劃補助款一百六十三萬
            七千四百六十五元，應繳回補助款一百四十五萬二千六百元予被告：
            (1)證人即被告農場之會計林秀秋於八十五年四月間因懷疑原告有侵占款
              項之嫌疑，適前開補助款一百六十三萬七千四百六十五元匯入被告（
              當時之代表人為場長即原告）六甲農會000000000帳戶內，
              林秀秋乃與被告農場主席吳森然商議暫將該補助款存放在林秀秋名下
              ，並與林秀秋及原告共有之十六萬二千五百三十五元合計為一百八十
              萬元轉入定存等情，業據證人林秀秋、吳森然於本院八十八年度訴字
              第五四三號林秀秋偽造文書刑事案件中陳稱綦詳，而林秀秋所涉偽造
              文書之罪嫌，業經本院判決無罪，復經本院依職權調閱該卷宗審核無
              誤，堪信為真實。
            (2)然因原告尚積欠被告農場之柑桔補助款暨冰庫補助款合計二百四十萬
              元而未移交，被告發現後為執行該補助計畫而要求原告返還，原告則
              建議將前開文旦補助款一百六十三萬七千四百六十五元先行移作執行
              柑桔暨冰庫補助計畫之款項之一部份，至於嗣後執行文旦補助計畫所
              需，再由原告另行籌款返還予被告農場。故原告於八十六年二月十五
              日移交後，於八十六年五月十二日與被告所簽立之協議書始有如附表
              五編號９所示之約定。
            (3)況原告就其已領取八十四年度文旦產銷失衡緊急處理補助計劃之補助
              款，亦製有支出傳票、計劃明細、動支請示單在卷可憑；且依前所述
              ，原告就八十四年度文旦產銷失衡緊急處理補助計劃雖支領一百六十
              三萬七千四百六十五元，然原告已將被告應得之代辦手續費十八萬四
              千八百六十五元給付予被告（即如附表編號９所示），故原告應繳回
              予被告之補助費為一百四十五萬二千六百元。
    （三）至原告雖抗辯被告農場歷年來之各項補助，因農場經費匱乏，是以每有工
          程進行或購買裝備器具時，除賴上級位撥款補助一部外，其餘即由農場籌
          款配合，則農場即在理事會議中通過將類促銷品嚐費、促銷集運費、促銷
          包裝紙箱費等，連同未動支之各項補助款等移作配合款使用共計四、八四
          ０、九二六元（詳如附表一所示）云云，然原告並未能提出任何證據以證
          明前開補助款已經理事會議通過挪用於如附表一所示之各項配合款，是原
          告此部分所辯亦無足憑採。
七、綜上，原告請求被告給付貨款固有理由，惟被告因對原告另有六百十四萬七千四
    百五十元之債權而主張抵銷，從而，本件原告請求被告再給付貨款，為無理由，
    應予駁回。而原告之訴既經駁回，其假執行之聲請即失所依附，應併予駁回。
八、本件事證已臻明確，兩造其餘爭執及舉證，於本判決之基礎，已無若何影響，不
    另贅述，附此敘明。
九、據上論結，本件原告之訴為無理由，並依民事訴訟法第七十八條，判決如主文。
中      華      民      國    八十九    年      五      月    二十二    日
                                臺灣臺南地方法院民事第三庭
~B法      官  洪碧雀
右為正本係照原本作成
如對本判決上訴，須於判決送達後廿日內向本院提出上訴狀
中      華      民      國    八十九    年      五      月    二十二    日
~B法院書記官  陳麗玲
~F0
~T40
附表一：原告主張之各項補助款移作配合款詳目（共支出新台幣四百八十四萬零九百二十六元）
┌───┬────────────┬─────────┬──────────┬─────────┐
│年度別│工程或機器名稱及數量    │總金額(新台幣)    │補助金額(新台幣)    │配合金額(新台幣)  │
├───┼────────────┼─────────┼──────────┼─────────┤
│ 81   │  簡易集合場80坪        │六四五、五四三    │四００、０００      │二四五、五四三    │
├───┼────────────┼─────────┼──────────┼─────────┤
│ 83   │  冷凍庫20坪            │七０二、八三０    │六００、０００      │一０二、八三０    │
├───┼────────────┼─────────┼──────────┼─────────┤
│ 84   │83年冷藏庫超額補助退款  │二００、０００    │                    │二００、０００    │
├───┼────────────┼─────────┼──────────┼─────────┤
│ 84   │大型鋼樑理場100坪       │九五五、七四五    │八００、０００      │一九五、七四五    │
├───┼────────────┼─────────┼──────────┼─────────┤
│ 84   │整地填土及周遭圍牆工桯  │五００、０００    │                    │五００、０００    │
├───┼────────────┼─────────┼──────────┼─────────┤
│ 84   │大型卡車10.5噸          │一、四０八、五００│六二五、０００      │七八三、五００    │
├───┼────────────┼─────────┼──────────┼─────────┤
│ 84   │堆高機1.5噸             │六０九、０００    │二００、０００      │四０九、０００    │
├───┼────────────┼─────────┼──────────┼─────────┤
│ 85   │大型鋼樑處理場300坪     │三、七二、六五四  │二、四００、０００  │一、三二九、六五四│
├───┼────────────┼─────────┼──────────┼─────────┤
│ 86   │夏季水果運銷通路補助款  │                  │一、０七四、六五四  │                  │
│      │提撥農場                │                  │                    │                  │
└───┴────────────┴─────────┴──────────┴─────────┘
附表二：原告主張之移交金額明細
  ┌──┬───────────┬──────┬─────┬──────┬─────────────┐
  │編號│補    助    項    目  │補助款總額  │已執行金額│移 交 金 額 │說                      明│
  ├──┼───────────┼──────┼─────┼──────┼─────────────┤
  │ １ │冰庫80坪              │2,400,000元 │ 700,000元│1,700,000元 │1付年度定金700,000元。    │
  │    │                      │            │          │            │2現已興建完成。           │
  ├──┼───────────┼──────┼─────┼──────┼─────────────┤
  │ ２ │龍眼烘乾機14台        │  225,000元 │ 120,000元│  105,000元 │1已購15000元×8=120,000元 │
  │    │                      │            │          │            │ 移交105,000元。          │
  │    │                      │            │          │            │2現已購置完成。           │
  ├──┼───────────┼──────┼─────┼──────┼─────────────┤
  │ ３ │龍眼烘乾機８台        │  120,000元 │          │  120,000元 │1列入移交。               │
  │    │                      │            │          │            │2現已購置完成。           │
  ├──┼───────────┼──────┼─────┼──────┼─────────────┤
  │ ４ │周邊設備              │1,200,000元 │          │1,200,000元 │1列入移交。               │
  │    │                      │            │          │            │2現已興建完成。           │
  ├──┼───────────┼──────┼─────┼──────┼─────────────┤
  │ ５ │400噸地磅１座         │  400,000元 │          │            │移交時補助款未進。        │
  ├──┼───────────┼──────┼─────┼──────┼─────────────┤
  │ ６ │1.5噸推高機           │  400,000元 │          │            │移交時補助款未進。        │
  ├──┼───────────┼──────┼─────┼──────┼─────────────┤
  │ ７ │集貨場80坪            │  800,000元 │          │            │移交時補助款未進。        │
  ├──┼───────────┼──────┼─────┼──────┼─────────────┤
  │ ８ │86年度芒果烘乾機５台  │  100,000元 │          │            │移交時補助款未進。        │
  ├──┼───────────┼──────┼─────┼──────┼─────────────┤
  │ ９ │84年度芒果烘乾機５台  │   75,000元 │          │            │1協調後未執行項目         │
  ├──┼───────────┼──────┼─────┤            │          75,000          │
  │    │84年度芒果生產成本計劃│            │          │            │         310,000          │
  │ 10 │Ａ有機質              │Ａ160,000元 │          │            │          70,000          │
  │    │Ｂ套袋                │Ｂ120,000元 │          │            │         合計455,000元    │
  │    │Ｃ乙烯產熱器          │Ｃ 30,000元 │          │            │2手續費  龍眼170,242元    │
  ├──┼───────────┼──────┼─────┤            │         芒果191,569元    │
  │ 11 │84年度降低柑桔生產成本│  400,000元 │ 330,000元│            │         文旦184,865元    │
  ├──┼───────────┼──────┼─────┤            │         合計546,676元    │
  │    │                      │            │          │            │         總計1,001,676元  │
  │    │                      │            │          │            │3本項並非補助設備未執行補 │
  │    │                      │            │          │            │ 助款，移交時並未發生現金 │
  │    │                      │            │          │            │ 關係，與移交之待執行現金 │
  │    │                      │            │          │            │ 3,320,000元無任何關係。  │
  │ 12 │提撥直銷手續費        │            │          │            │4本項協調後未執行項目與白 │
  │  │５４６，６７６元      │            │          │            │ 清山於860512協調會討論決 │
  │    │                      │            │          │            │ 議由86年度夏季水果拓展通 │
  │    │                      │            │          │            │ 路補助款提撥分別於Ａ86年 │
  │    │                      │            │          │            │  6月提撥手續費619,654元為│
  │    │                      │            │          │            │ 直銷手續費收入。Ｂ86年 9 │
  │    │                      │            │          │            │ 月提撥455,000元為代收代付│
  │    │                      │            │          │            │ 收入。                   │
  ├──┼───────────┼──────┼─────┼──────┼─────────────┤
  │ 13 │86年度龍眼計劃補助水池│   90,000元 │          │            │已核准補助款未進。        │
  │    │                  鍵鋸│   28,000元 │          │            │                          │
  ├──┼───────────┼──────┼─────┼──────┼─────────────┤
  │ 14 │86年度柑桔計劃補助搬運│   75,000元 │          │            │已核准補助款未進。        │
  │    │                  水池│   90,000元 │          │            │                          │
  │    │                噴霧機│   25,000元 │          │            │                          │
  ├──┼───────────┼──────┼─────┼──────┼─────────────┤
  │ 15 │86年芒果產銷計劃有機質│   80,000元 │          │            │已核准補助款未進。        │
  │    │                套  袋│   90,000元 │          │            │                          │
  ├──┼───────────┼──────┼─────┼──────┼─────────────┤
  │ 16 │86年補助洋香瓜塑膠布  │   90,000元 │          │    90,000元│本計劃原告離職時補助款已進│
  │    │                      │            │          │            │，計劃請示單已由原告簽出，│
  │    │                      │            │          │            │但補助款未發放。          │
  ├──┼───────────┼──────┼─────┼──────┼─────────────┤
  │ 17 │86年促銷運費  白清山  │     6,000元│          │    20,000元│                          │
  │    │              陳陞  │    14,000元│          │            │                          │
  ├──┼───────────┼──────┼─────┼──────┼─────────────┤
  │ 18 │                      │            │          │3,235,000元 │                          │
  ├──┼───────────┴──────┴─────┴──────┴─────────────┤
  │備考│當初未移交金額3,320,000元財務項目由會計提供，何以與本附表所戴相差85,000元，因已經過三年多 │
  │    │之久，原告亦不甚瞭然，應請農場提供85年10月至2月之存摺核對，86年度各項計劃補助款進出情形。 │
  └──┴─────────────────────────────────────────────┘
附表三：被告主張抵銷之債權
  ┌─────┬─────────────┬────────┬──────────────┬──────────────┐
  │          │    名            目      │ 應  付  金  額 │    依              據      │        支  付  情  形      │
  ├─────┼─────────────┼────────┼──────────────┼──────────────┤
  │          │八十七年七月上旬貨款核帳單│  五０五０四四元│原告僅就其中之扣款三五０００│旭山巳支付予陳傳陞，詳見被告│
  │          │                          │即為：          │元有爭執，然該三五０００元確│88.02.25答辯狀第三頁反面之１│
  │          │                          │  五五九六五六元│屬應扣者，其依據及理由詳見被│段之說明暨所援用之匯款回條支│
  │          │                          │扣  一九五五二元│告88.06.02答辯續三狀第一頁反│付證明                      │
  │          │                          │扣  三五０００元│面之（一）段之說明暨所引證據│                            │
  │          │                          │扣        六０元│；且原告如未同意扣除此筆款項│                            │
  │          │                          │                │者則何以於被告支付時不予異議│                            │
  │          │                          │                │呢，由此益見原告所辯為偽    │                            │
  │          ├─────────────┼────────┼──────────────┼──────────────┤
  │          │八十七年七月下旬貨款核帳單│  八一四八七四元│原告就此之扣款三０元未予爭執│尚未支付                    │
  │  原      │                          │即為：          │，此之扣款之依據及理由詳見被│                            │
  │          │                          │  八一四九０四元│告88.02.25答辯狀第四頁之２段│                            │
  │          │                          │扣        三０元│之說明                      │                            │
  │  告      ├─────────────┼────────┼──────────────┼──────────────┤
  │          │八十七年八月中旬貨款核帳單│  五三三０七四元│原告僅就其中之扣款二一六００│旭山巳支付予陳傳陞，詳見被告│
  │          │                          │即為：          │元有爭執，然該二一六００元確│88.02.25答辯狀第四頁正面之３│
  │  可      │                          │  五五四七六四元│屬應扣者，其依據及理由詳見被│段之說明暨所援用之匯款回條支│
  │          │                          │扣  二一六００元│告88.06.02答辯續三狀第一頁反│付證明                      │
  │      三  │                          │扣        三０元│面之（一）段之說明暨所引證據│                            │
  │  請  二  │                          │                │；且原告如未同意扣除此筆款項│                            │
  │      ０  │                          │                │者則何以於被告支付時不予異議│                            │
  │      一  │                          │                │呢，由此益見原告所辯為偽    │                            │
  │  求  四  ├─────────────┼────────┼──────────────┼──────────────┤
  │      四  │八十七年九月中旬貨款核帳單│  五四四００四元│原告就此之扣款三０元未予爭執│尚未支付                    │
  │      二  │                          │即為：          │，此之扣款之依據及理由詳見被│                            │
  │  之  元  │                          │  五四四０三四元│告88.02.25答辯狀第四頁反面之│                            │
  │          │                          │扣        三０元│４段之說明                  │                            │
  │          ├─────────────┼────────┼──────────────┼──────────────┤
  │  債      │八十七年九月下旬貨款核帳單│  六八五五四六元│原告就此之兩筆扣款額未予爭執│尚未支付                    │
  │          │                          │即為：          │，此之扣款之依據及理由詳見被│                            │
  │          │                          │  七０四二四九元│告88.02.25答辯狀第四頁反面之│                            │
  │  權      │                          │扣        三０元│５段之說明                  │                            │
  │          │                          │扣  一八六七三元│                            │                            │
  │          ├─────────────┼────────┼──────────────┼──────────────┤
  │  額      │八十七年十月上旬貨款核帳單│  六六三四八三元│原告就此之扣款三０元未予爭執│尚未支付                    │
  │          │                          │即為：          │，此之扣款之依據及理由詳見被│                            │
  │          │                          │  六六三五一三元│告88.02.25答辯狀第五頁之６段│                            │
  │          │                          │扣        三０元│之說明                      │                            │
  │          ├─────────────┼────────┼──────────────┼──────────────┤
  │          │八十七年十月中旬貨款核帳單│  四九三五三五元│原告就此之三筆扣款額未予爭執│尚未支付                    │
  │          │                          │即為：          │，此之扣款之依據及理由詳見被│                            │
  │          │                          │  五０八七一四元│告88.02.25答辯狀第五頁之７段│                            │
  │          │                          │扣        三０元│之說明                      │                            │
  │          │                          │扣  一二二四九元│                            │                            │
  │          │                          │扣    二九００元│                            │                            │
  │          ├─────────────┼────────┼──────────────┴──────────────┤
  │          │  合                  計  │0000000元│八十七年七月上旬及八十七年八月中旬之貨款核帳單之金額業巳支│
  │          │                          │                │付而不應計入，故陳傳陞可請求之金額僅0000000元      │
  ├──┬──┼──────┬──────┼────────┼──────────────┬──────────────┤
  │    │    │八十六年度芒│八十六年度芒│  四九八四六二元│依據原告列席並簽名之八十七年│原告業巳同意被告扣還該筆款項│
  │    │被  │果產銷失衡及│果產銷失衡計│即為：          │九月十六日之理事會會議紀錄案│（詳左欄之引證說明）；且就算│
  │    │告  │拓展夏季水果│劃應繳回補助│  五八六三九四元│由四及案由六、八十七年十一月│原告並未同意扣還，然原告既應│
  │    │可  │運銷通路計劃│款          │扣  三九八四０元│九日之理事會會議紀錄、原告自│繳回該筆補助款，則被告仍得主│
  │被  │主  │應繳回補助款│四九八四六二│扣  四八０九二元│己製作之支出傳票暨取款憑條（│張抵銷扣還之。              │
  │    │張  │合計        │元          │                │詳被告88.06.02答辯續三狀第三│                            │
  │    │抵一│一六三七一六│            │                │頁反面第（二）段之說明暨所引│                            │
  │告  │銷七│四元        │            │                │之各項證據）                │                            │
  │    │且五│            ├──────┼────────┼──────────────┼──────────────┤
  │    │原七│            │八十六年度夏│0000000元│同上欄之引證及說明，原告親書│原告業巳同意被告扣還該筆款項│
  │可  │告一│            │季水果拓展運│即為：          │之收據兩紙，暨原告親自製作之│（詳左欄之引證說明）；且就算│
  │    │亦六│            │銷通路計劃應│0000000元│支出傳票、動支請示單（詳本表│原告並未同意扣還，然原告既應│
  │    │巳四│            │繳回補助款  │扣  七二九七八元│之附件十一之二號）          │繳回該筆補助款，則被告仍得主│
  │主  │同元│            │一一三八七０│                │                            │張抵銷扣還之。              │
  │    │意  │            │二元        │                │                            │                            │
  │    │抵  ├──────┴──────┼────────┼──────────────┼──────────────┤
  │張六│銷  │林秀秋對原告尚有十二萬元債│  一二００００元│依據原告列席並簽名之八十七年│原告業巳同意被告扣還該筆款項│
  │  一│之  │權，原告同意被告可援引該債│                │九月十六日之理事會會議紀錄案│（詳左欄之引證說明）。      │
  │  四│債  │權來抵銷原告對被告之債權  │                │由四及案由六、八十七年十一月│                            │
  │抵七│權  │一二００００元            │                │九日之理事會會議紀錄（詳被告│                            │
  │  四│額  │                          │                │88.06.02答辯續三狀第三頁反面│                            │
  │  五│    │                          │                │第（二）段之說明暨所引證據）│                            │
  │銷０├──┼─────────────┼────────┼──────────────┼──────────────┤
  │  元│    │八十四年度龍眼產銷失衡補助│0000000元│依據原告親自製做之支出傳票、│原告應扣還該筆款項予被告    │
  │    │    │計劃應繳回補助款          │即為：          │計劃明細、動支請示單、原告列│                            │
  │之  │其  │                          │0000000元│席並簽名之八十七年十一月九日│                            │
  │    │他  │                          │扣一七０二四二元│之理事會會議紀錄、原告親簽之│                            │
  │    │被四│                          │                │八十六年五月十二日協議書（詳│                            │
  │債  │告三│                          │                │被告88.06.02答辯續三狀第七頁│                            │
  │    │可九│                          │                │第（一）段之說明暨所引證據）│                            │
  │    │主０├─────────────┼────────┼──────────────┼──────────────┤
  │權  │張二│八十四年度芒果產銷失衡緊急│0000000元│同上欄之引證說明（詳被告88.0│原告應扣還該筆款項予被告    │
  │    │抵八│處理補助計劃應繳回補助款  │即為：          │6.02答辯續三狀第十頁之第（二│                            │
  │    │銷六│                          │0000000元│）段及第七頁之第（一）段之說│                            │
  │額  │之元│                          │扣一九一五六九元│明暨所引證據）              │                            │
  │    │債  ├─────────────┼────────┼──────────────┼──────────────┤
  │    │權  │八十四年度文旦產銷失衡緊急│0000000元│同上欄之引證說明（詳被告88.0│原告應扣還該筆款項予被告    │
  │    │額  │處理補助計劃應繳回補助款  │即為：          │6.02答辯續三狀第十頁反面第（│                            │
  │    │    │                          │0000000元│三）段及第七頁第（一）段之說│                            │
  │    │    │                          │扣一八四八六五元│明暨所引證據）              │                            │
  ├──┴──┼─────────────┴────────┴──────────────┴──────────────┤
  │ 結    論 │原告對被告之債權僅0000000元，而被告可與原告抵銷之債權則有0000000元，故原告巳無債權可主張矣│
  └─────┴────────────────────────────────────────────────────┘
 附表四：被告主張之移交細目
  ┌──┬──────────────────┬────────┬───────────────────────────┐
  │ 項 │ 陳傳陞八十六年二月十五日之交接清冊 │陳傳陞88.12.06答│     旭 山 農 場 所 主 張 陳 傳 陞 移 交 之 金 額     │
  │    ├────────┬─────────┤辯續五狀附表所主├────────┬──────────────────┤
  │ 次 │清冊上所列之項目│清冊加註之辦理情形│張移交之項目金額│ 移  交  金  額 │     理    由    及    證    據     │
  ├──┼────────┼─────────┼────────┼────────┼──────────────────┤
  │０２│龍眼烘乾機      │七台未購置        │  １０５０００元│  １０５０００元│雙方就此項目均無爭執。              │
  ├──┼────────┼─────────┼────────┼────────┼──────────────────┤
  │０３│龍眼烘乾機八台  │本案巳核銷，未購置│  １２００００元│  １２００００元│雙方就此項目均無爭執。              │
  ├──┼────────┼─────────┼────────┼────────┼──────────────────┤
  │０４│周  邊  設  備  │本案未辦理        │0000000元│0000000元│雙方就此項目均無爭執。              │
  ├──┼────────┼─────────┼────────┼────────┼──────────────────┤
  │０５│四百噸地磅一座  │本案未辦理，補助款│            ０元│            ０元│雙方就此項目均無爭執。因該項目雖未辦│
  │    │                │未進              │                │                │理，惟補助款既尚未撥進即不須移交款項│
  ├──┼────────┼─────────┼────────┼────────┼──────────────────┤
  │０６│一點五噸推高機  │同項次０５        │            ０元│            ０元│雙方就此項目均無爭執（同項次０５）  │
  ├──┼────────┼─────────┼────────┼────────┼──────────────────┤
  │０７│集    貨    場  │同項次０５        │            ０元│            ０元│雙方就此項目均無爭執（同項次０５）  │
  ├──┼────────┼─────────┼────────┼────────┼──────────────────┤
  │０８│８６年芒果烘乾機│同項次０５        │            ０元│            ０元│雙方就此項目均無爭執（同項次０５）  │
  ├──┼────────┼─────────┼────────┼────────┼──────────────────┤
  │０９│８４年芒果烘乾機│應辦未辦，協調後未│    ７５０００元│    ７５０００元│雙方就此項目均無爭執（惟應見本表註一│
  │    │                │購                │                │                │之說明）                            │
  ├──┼───┬────┼─────────┼────────┼────────┼──────────────────┤
  │１０│８４年│Ａ有機質│                  │Ａ          ０元│Ａ１６００００元│陳傳陞在移交清冊中就本項次之Ａ、Ｂ、│
  │    │芒果生│Ｂ套  袋│均應辦未辦，協調後│Ｂ          ０元│Ｂ１２００００元│Ｃ三項既同樣均記載「應辦未辦，協調後│
  │    │產計劃│Ｃ乙烯產│未執行            │Ｃ  ３００００元│Ｃ  ３００００元│未執行」，可見陳傳陞當初在移交時係Ａ│
  │    │補助南│  熱  器│                  │                │                │、Ｂ、Ｃ三項一起移交，故陳傳陞臨訟主│
  │    │湖  班│        │                  │                │共３１００００元│張僅移交Ｃ項者即顯然係為了湊數使原未│
  │    │      │        │                  │                │                │移交之冰庫一七０萬元可硬擠入移交金額│
  │    │      │        │                  │                │                │內而將一體之Ａ、Ｂ、Ｃ三項為割裂計算│
  │    │      │        │                  │                │                │，故Ａ、Ｂ兩項應與Ｃ一同列入計算    │
  ├──┼───┴────┼─────────┼────────┼────────┼──────────────────┤
  │１１│８４年補助尖山班│剩七萬未執行      │    ７００００元│    ７００００元│雙方就此項目均無爭執（惟應見本表註一│
  │    │                │                  │                │                │之說明）                            │
  ├──┼────────┼─────────┼────────┼────────┼──────────────────┤
  │１２│８４年應補直銷手│協調後分兩年攤還，│            ０元│  ５０１６７６元│陳傳陞自己在移交清冊之該項中明確記載│
  │    │續費及未辦事項金│86.02.15先還501676│                │                │「協調後分兩年攤還，86.02.15（移交當│
  │    │額              │元，應欠五十萬元正│                │                │時）先還501676元」，然而陳傳陞臨訟卻│
  │    │                │                  │                │                │未將該款列入移交金額中，由此益見陳傳│
  │    │                │                  │                │                │陞確係臨訟為了湊數使原未移交之冰庫一│
  │    │                │                  │                │                │七０萬元可硬擠入移交金額而硬將本筆絕│
  │    │                │                  │                │                │對應列入移交金額之501676元排除在外（│
  │    │                │                  │                │                │請另見本表註一之說明）              │
  ├──┼────────┼─────────┼────────┼────────┼──────────────────┤
  │１３│８６年龍眼計劃補│巳核准未執行      │            ０元│    ９００００元│陳傳陞就該等項次１３、１４、１５、１│
  │    │助尖山班        │                  │                │    ２８０００元│６之記載，與其在臨訟所主張列入移交之│
  ├──┼────────┼─────────┼────────┼────────┤項次０３、０４、１０之Ｃ、１１等之記│
  │１４│８６年柑桔計劃補│巳核准未執行      │            ０元│    ７５０００元│載意旨相同，故該等項次１３至項次１６│
  │    │助尖山班        │                  │                │    ９００００元│之項目金額亦係當初列入移交款項之金額│
  │    │                │                  │                │    ２５０００元│，然陳傳陞臨訟為了湊數使原未移交之冰│
  ├──┼────────┼─────────┼────────┼────────┤庫一七０萬元可硬擠入移交金額而硬將該│
  │１５│８６年芒果計劃補│巳核准未執行      │            ０元│    ８００００元│等項次１３至１６當初列入移交之款項排│
  │    │助南湖班        │                  │                │    ９００００元│除在移交款項之外                    │
  │    │                │                  │                │  １２００００元│                                    │
  ├──┼────────┼─────────┼────────┼────────┤                                    │
  │１６│８６年補助洋香瓜│尚未辦理          │            ０元│    ９００００元│                                    │
  ├──┼────────┼─────────┼────────┼────────┼──────────────────┤
  │１７│８６年芒果促銷搬│尚未放款（白清山）│Ａ    ６０００元│Ａ    ６０００元│雙方就此項目均無爭執。              │
  │    │運費            │尚未請款（陳傳陞）│Ｂ  １４０００元│Ｂ  １４０００元│                                    │
  │    │                │                  │合計２００００元│合計２００００元│                                    │
  ├──┼────────┼─────────┼────────┼────────┼──────────────────┤
  │０１│冰      庫      │本案巳核銷未興建  │0000000元│            ０元│詳本表註二                          │
  │    │                │預付冰庫訂金七十萬│                │                │                                    │
  ├──┼────────┼─────────┼────────┼────────┼──────────────────┤
  │合計│                │                  │0000000元│0000000元│                                    │
  ├──┴────────┴─────────┴────────┴────────┴──────────────────┤
  │註一：事實上，就項次１２之補助金額0000000元，陳傳陞雖於八十六年二月十五日之移交清冊上記載其於移交當時業巳移交│
  │      其中之５０１６７６元而僅餘５０００００元尚未移交；惟實際上，陳傳陞於八十六年二月十五日移交當時就項次１２之１０│
  │      ０１６７６元整筆款項根本在當時未曾移交分文，蓋以如果陳傳陞在八十六年二月十五日移交當時曾將項次１２之１００１６│
  │      ７６元中之５０１６７６元移交者則其後在八十六年五月十二日旭山農場與陳傳陞間之協議書第三條中便不可能協議陳傳陞應│
  │      將未付之0000000元清償予旭山農場了（詳旭山農場八十八年六月二日答辯續三狀附件十二之（四）協議書）。      │
  │      又項次０９之７５０００元、項次１０之３１００００元、項次１１之７００００元等三項業巳包含在項次１２之１００１６│
  │      ７６元中致陳傳陞之移交清冊就項次０９之７５０００元、項次１０之３１００００元、項次１１之７００００元等三項係屬│
  │      重複計算，此由八十六年五月十二日旭山農場與陳傳陞間之協議書可以得證，蓋以該協議書之第三條所稱陳傳陞應清償予旭山│
  │      農場之0000000元依該協議書之附表所示即係包含本表項次０９之７５０００元（即協議書附表之第３項）、項次１０│
  │      之３１００００元（即協議書附表之第１０項）、項次１１之７００００元（即協議書附表之第５項）、暨協議書附表之第１│
  │      項補手續費１７０２４２元、協議書附表之第２項補手續費１９１５６９元、協議書附表之第９項補手續費１８４８６５元之│
  │      總和，故陳傳陞之移交清冊確有嚴重帳目不清之情形至明。                                                          │
  │      其實，陳傳陞之第一次交接係在八十五年十一月十日，當時陳傳陞自場長乙職卸任後係由其叔陳進仁代理場長而旭山農場理事│
  │      會即決議由陳進仁與陳傳陞辦理交接，然交接當日卻未見陳進仁蹤影致交接不成（按：據知，陳進仁因知陳傳陞帳目不清而不│
  │      敢與之交接俾免惹禍上身）。其後，旭山農場又第二次通知陳進仁進行交接，然陳進仁屆期又不見蹤影致第二次交接又不成功│
  │      。旭山農場在不得巳下，乃臨時指定由白清山為第三次交接，由於事屬臨時且白清山對農場以往之作業及財務帳冊又不熟悉致│
  │      白清山與陳傳陞為交接時僅係例行地就陳傳陞之移交照單全收而實際上未就逐筆帳目與陳傳陞核對，以致白清山在移交時才會│
  │      就如上所述移交清冊上之嚴重瑕疵未能有絲毫之發現，以致旭山農場於移交後分次逐漸發現陳傳陞之移交清冊不實後才會就移│
  │      交清冊之不實項目中之如上所述之一部份再與陳傳陞於嗣後之八十六年五月十二日協議書中命陳傳陞清償。                │
  │註二：如上表所示，移交清冊中光是項次０２至項次１７中必屬陳傳陞當初於移交時所認列之移交項目金額即達0000000元，│
  │      此際如謂項次０１之冰庫0000000元亦為陳傳陞當初於移交時所認列之移交項目金額者，則陳傳陞當初所移交之項目金│
  │      額即多達0000000元，此顯然與陳傳陞之移交清冊中所列之移交款額0000000元相去太遠，故顯然項次０１之冰│
  │      庫0000000元非為陳傳陞當初於移交時所認列之移交項目金額至明，亦即陳傳陞係臨訟始要將該項次０１之冰庫１７０│
  │      ００００元牽強附會到移交款額中，此尤其由本表項次１０及項次１２之「理由及證據」欄之說明可知。基上分析，則顯可確│
  │      定項次０１之冰庫0000000元絕非陳傳陞當初於移交時所認列之移交項目金額，至於何以本表所計算之移交金額３０８│
  │      ９６７６元不能與移交清冊所列之移交金額0000000元完全吻合（按：事實上，陳傳陞臨訟所硬湊之移交金額亦不能與│
  │      移交清冊所列之移交金額0000000元完全吻合）則惟有詢諸陳傳陞了；甚至可能即連陳傳陞自己亦無法說明，蓋以如註│
  │      一所述，陳傳陞之移交清冊所列帳目之本身即有嚴重之誤列或與事實不符之處，則最有可能者係陳傳陞自己就移交清冊上之移│
  │      交金額0000000元即係一個計算錯誤之金額，則該移交清冊之移交細目自無法與可能誤算之移交金額0000000元│
  │      完全吻合；雖其如此，然依以上分析，至少可以確定的是「項次０１之冰庫0000000元絕非陳傳陞當初於移交時所認列│
  │      之移交項目金額」。                                                                                            │
  └──────────────────────────────────────────────────────────┘
附表五：兩造於八十六年五月十二日協議書第三點之詳目
  ┌──┬───────────────────────┬────┬──────┐
  │編號│         項          目                       │        │ 金額       │
  ├──┼───────────────────────┼────┼──────┤
  │ 1  │84年度龍眼產銷失衡計劃：直銷                  │補手續費│170.242     │
  ├──┼───────────────────────┼────┼──────┤
  │2.4 │84年度芒果產銷失衡計劃：直銷                  │補手續費│191.569     │
  ├──┼───────────────────────┼────┼──────┤
  │ 3  │應補助芒果烘乾機十台  已先購五台              │未執行  │ 75.000     │
  │    │另追加補助五台於86年元月會計和縣府核對已確定  │        │            │
  ├──┼───────────────────────┼────┼──────┤
  │ 5  │降低柑桔生產成本計劃補助尖山班400.000-        │未執行  │ 70.000     │
  ├──┼───────────────────────┼────┼──────┤
  │6.7 │85年度熱帶果樹技術改進計劃94.000-             │        │ 可         │
  ├──┼───────────────────────┼────┼──────┤
  │ 8  │85年度降低柑桔生產成本計劃補助南勢班260.000-  │        │ 可         │
  ├──┼───────────────────────┼────┼──────┤
  │ 9  │84年度文旦產銷失衡計劃補助：直銷              │補手續費│184.865     │
  ├──┼───────────────────────┼────┼──────┤
  │10  │降低芒果生產成本計補助南湖班310.000           │未執行  │310.000     │
  ├──┼───────────────────────┼────┼──────┤
  │11  │85年度降低柑桔生產成本  雜支21.490-           │        │已購置碳粉  │
  ├──┼───────────────────────┼────┤            │
  │12  │85年度降低芒果生產成本  雜支7.500-            │        │傳真紙、電腦│
  ├──┼───────────────────────┼────┤            │
  │13  │應85年度熱帶果樹計劃  雜支20.000-             │        │報表、影印紙│
  ├──┼───────────────────────┼────┤            │
  │合計│1.001.676元                                   │        │色帶等文具  │
  └──┴───────────────────────┴────┴──────┘
附表六：本院審酌後原告所得請求之貨款
┌────────┬────────┬────────┬────────┬──────────┐
│    時    間    │國軍匯入農場金額│原告主張應付金額│被告主張應付金額│被告應給付原告之款項│
│                │                ╞════════╪════════╪══════════╡
│                │                │原告主張未付金額│被告主張扣款金額│被告應再給付之金額  │
├────────┼────────┼────────┼────────┼──────────┤
│八十七年七月上旬│559.656-        │559.656-        │505.044-        │505.044-(已給付）   │
│                │                ╞════════╪════════╪══════════╡
│                │                │35.000-         │19.552-         │0-                  │
│                │                │                │35.000-         │                    │
│                │                │                │60-(手續費)     │                    │
├────────┼────────┼────────┼────────┼──────────┤
│八十七年七月下旬│814.904-        │814.904-        │814.874-        │814.874-            │
│                │                ╞════════╪════════╪══════════╡
│                │                │814.904-        │30-(手續費)     │814.874-            │
├────────┼────────┼────────┼────────┼──────────┤
│八十七年八月中旬│554.764-        │554.764-        │533.074-        │533.104-(已給付）   │
│                │                ╞════════╪════════╪══════════╡
│                │                │21.600-         │21.600-         │0-                  │
│                │                │                │30-(手續費)     │                    │
├────────┼────────┼────────┼────────┼──────────┤
│八十七年九月中旬│544.034-        │554.034-        │544.004-        │544.004-            │
│                │                ╞════════╪════════╪══════════╡
│                │                │554.034-        │30-(手續費)     │544.004-            │
├────────┼────────┼────────┼────────┼──────────┤
│八十七年九月下旬│704.249-        │704.249-        │685.546-        │685.546-            │
│                │                ╞════════╪════════╪══════════╡
│                │                │704.249-        │18.673-         │685.546-            │
│                │                │                │30-(手續費)     │                    │
├────────┼────────┼────────┼────────┼──────────┤
│八十七年十月上旬│663.513-        │663.513-        │663.483-        │663.483-            │
│                │                ╞════════╪════════╪══════════╡
│                │                │663.513-        │30-(手續費)     │663.483-            │
├────────┼────────┼────────┼────────┼──────────┤
│八十七年十月下旬│508.714-        │508.714-        │493.535-        │493.535-            │
│                │                ╞════════╪════════╪══════════╡
│                │                │508.714-        │12.249-         │493.535             │
│                │                │                │2.900-          │                    │
│                │                │                │30-(手續費)     │                    │
├────────┼────────┼────────┼────────┼──────────┤
│ 總計           │4.349.834-      │未付差額        │應付差額        │被告應給付原告之款項│
│                │                │      3.302.014-│    3.201.442-  │   3.201.442-       │
└────────┴────────┴────────┴────────┴──────────┘


司法院資訊處製作；財團法人民間司法改革基金會備份。
